---
title: "Ολοκληρωμένη Ανάλυση Δεδομένων: dplyr + ggplot2"
author: "Αλέξανδρος Ρέκκας"
date: 2026-06-01
format:
  revealjs:
    theme: [default, custom.scss]
    slide-number: true
    logo: logo.png
    footer: "Στατιστικά Προγράμματα II - Μάθημα 11"
    lang: el
    incremental: false
execute:
  echo: true
  eval: false
---

## Στόχος του σημερινού μαθήματος

Έχουμε ολοκληρώσει την ύλη! Μέχρι τώρα μάθαμε:

1. Να **καθαρίζουμε** και να **μετασχηματίζουμε** δεδομένα με το **`dplyr`**.
2. Να **ομαδοποιούμε** και να υπολογίζουμε σύνοψη (`group_by`, `summarize`).
3. Να **συνενώνουμε** δεδομένα από πολλαπλούς πίνακες (`*_join`).
4. Να φτιάχνουμε επαγγελματικά **γραφήματα** με το **`ggplot2`**.

\

Σήμερα θα τα συνδυάσουμε **όλα** σε ένα ολοκληρωμένο workshop ανάλυσης δεδομένων από την αρχή ως το τέλος.

## Σενάριο: Ανάλυση χαρακτήρων του Star Wars

::: {.objectives}

- Θα ξεκινήσουμε από το έτοιμο dataset **`starwars`** του `dplyr`.
- Θα δημιουργήσουμε **εμείς** μικρούς βοηθητικούς πίνακες με τη `tribble()`.
- Θα τους **συνενώσουμε**, θα **καθαρίσουμε** τα δεδομένα και θα φτιάξουμε **πολλαπλά γραφήματα**.

:::

\

Στο τέλος του μαθήματος θα έχετε γράψει μια **πλήρη ροή ανάλυσης** που συνδέει τα δεδομένα → τη σύνοψη → τη γραφική παρουσίαση.

::: {.notes}
**Ρυθμός Καθηγητή (0:00 - 0:10)**
Καλωσορίστε τους φοιτητές. Εξηγήστε ότι σήμερα δεν θα μάθουν κάτι **καινούργιο** — αυτή είναι η συνθετική διάλεξη. Ζητήστε τους να ανοίξουν RStudio και να φτιάξουν ένα νέο script με όνομα `final_workshop.R`. Πείτε τους ότι ο στόχος είναι να γράψουμε τη ροή βήμα-βήμα ώστε να φύγουν από την αίθουσα με ένα **πλήρες πρόγραμμα** ανάλυσης.
:::

# Μέρος 1ο: Εξερεύνηση και καθαρισμός

## Προετοιμασία: Φόρτωση βιβλιοθηκών

Ξεκινάμε φορτώνοντας τα δύο βασικά μας πακέτα.

```{r}
library(dplyr)
library(ggplot2)
```

\

::: {.reminder-box}
Δεν χρειάζεται να φορτώσουμε δεδομένα από αρχείο! Το dataset **`starwars`** είναι ήδη ενσωματωμένο στο `dplyr`.
:::

## Το dataset `starwars`

Περιέχει πληροφορίες για τους χαρακτήρες της σειράς ταινιών *Star Wars*.

```{r}
starwars
```

\

```{r}
glimpse(starwars)
```

## Τι στήλες έχουμε;

::: {.concept-boxes}

::: {.concept-box .blue}
### Αριθμητικές
- `height` (cm)
- `mass` (kg)
- `birth_year` (BBY)
:::

::: {.concept-box .green}
### Κατηγορικές
- `name`, `species`, `homeworld`
- `sex`, `gender`
- `hair_color`, `skin_color`, `eye_color`
:::

:::

\

Υπάρχουν επίσης 3 στήλες **λίστας** (`films`, `vehicles`, `starships`) τις οποίες **δεν θα χρειαστούμε** σήμερα.

## Άσκηση 1: Πρώτη γνωριμία

Χρησιμοποιώντας το `starwars`:

1. Πόσοι χαρακτήρες υπάρχουν συνολικά;
2. Πόσα διαφορετικά είδη (`species`) εμφανίζονται; (Συμβουλή: `distinct()` + `nrow()`, ή `n_distinct()`).
3. Πόσοι χαρακτήρες έχουν `NA` στη στήλη `mass`; (Συμβουλή: `filter(is.na(mass))` και μετά `nrow()`).
4. Ποιοι είναι οι **5 ψηλότεροι** χαρακτήρες; Εμφανίστε τις στήλες `name`, `height`, `species`.

::: {.notes}
**Ρυθμός Καθηγητή (0:10 - 0:25)**
Περπατήστε ανάμεσά τους. Το ερώτημα 3 είναι σημαντικό — οι φοιτητές πρέπει να καταλάβουν ότι θα χρειαστούμε καθαρισμό. Το ερώτημα 4 τους θυμίζει `arrange(desc(...))` και `head()`/`slice_head()`.
:::

## Λύση Άσκησης 1 {visibility="hidden"}

```{r}
# 1. Πλήθος χαρακτήρων
nrow(starwars)   # 87

# 2. Πλήθος διακριτών ειδών
starwars |>
  summarise(n_species = n_distinct(species))

# 3. Πόσοι έχουν NA στη μάζα
starwars |>
  filter(is.na(mass)) |>
  nrow()

# 4. Οι 5 ψηλότεροι
starwars |>
  arrange(desc(height)) |>
  select(name, height, species) |>
  head(5)
```

## Πόσα NA έχουμε σε κάθε στήλη;

Ένα **γρήγορο** τρικ για να μετρήσουμε τα `NA` σε κάθε στήλη:

```{r}
starwars |>
  summarise(
    n_height     = sum(is.na(height)),
    n_mass       = sum(is.na(mass)),
    n_birth_year = sum(is.na(birth_year)),
    n_homeworld  = sum(is.na(homeworld)),
    n_species    = sum(is.na(species))
  )
```

::: {.highlight-box}
Παρατηρούμε ότι η στήλη `birth_year` έχει **πολλά** NA. Πρέπει να αποφασίσουμε **πώς** θα τα χειριστούμε όταν την χρησιμοποιούμε.
:::

## Καθαρισμός: Φιλτράρισμα και μετασχηματισμός

Φτιάχνουμε ένα **καθαρό** dataset, το `sw_clean`:

```{r}
sw_clean <- starwars |>
  filter(!is.na(height), !is.na(mass)) |>      # κρατάμε όσους έχουν height & mass
  filter(mass < 500) |>                        # αφαιρούμε ακραίες τιμές (π.χ. Jabba)
  mutate(
    height_m = height / 100,                   # μετατροπή σε μέτρα
    bmi      = mass / (height_m ^ 2)           # δείκτης μάζας σώματος
  ) |>
  select(name, species, homeworld, sex, height, mass, height_m, bmi)

glimpse(sw_clean)
```

::: {.notes}
**Ρυθμός Καθηγητή (0:25 - 0:35)**
Εξηγήστε γιατί κάναμε filter για `mass < 500`: ο Jabba ο Hutt (~1358 kg) "σπάει" τη μάζα. Ζητήστε τους να τρέξουν `starwars |> arrange(desc(mass)) |> head(3)` για να το δουν.
:::

## Άσκηση 2: Δικός σας καθαρισμός

Ξεκινώντας από το **αρχικό `starwars`**, δημιουργήστε ένα νέο tibble με όνομα `sw_adults` που:

1. Κρατάει **μόνο** όσους έχουν γνωστό **`birth_year`** (όχι `NA`).
2. Δημιουργεί μια νέα στήλη `age_at_yavin` που δείχνει την ηλικία του χαρακτήρα τη χρονιά της Μάχης του Yavin (BBY = 0).
   *Συμβουλή: το `birth_year` είναι χρόνια πριν τη Μάχη του Yavin, οπότε αυτό είναι και η ηλικία τους.*
3. Φιλτράρει για **ενήλικες** (ηλικία ≥ 18).
4. Επιλέγει τις στήλες: `name`, `species`, `homeworld`, `age_at_yavin`.
5. Ταξινομεί με βάση την ηλικία **φθίνουσα** (από τον πιο γέρο στον νεότερο).

::: {.notes}
**Ρυθμός Καθηγητή (0:35 - 0:55)**
Δώστε περίπου 15 λεπτά. Στόχος είναι να εξασκηθούν στη ροή `filter -> mutate -> filter -> select -> arrange`. Επισημάνετε ότι μπορούν να βάλουν δύο `filter` ή ένα με δύο όρους — η ροή θα έχει το ίδιο αποτέλεσμα.
**ΜΕΤΑ ΤΗΝ ΑΣΚΗΣΗ: ΚΑΝΤΕ 15 ΛΕΠΤΑ ΔΙΑΛΕΙΜΜΑ (0:55 - 1:10)**
:::

## Λύση Άσκησης 2 {visibility="hidden"}

```{r}
sw_adults <- starwars |>
  filter(!is.na(birth_year)) |>
  mutate(age_at_yavin = birth_year) |>
  filter(age_at_yavin >= 18) |>
  select(name, species, homeworld, age_at_yavin) |>
  arrange(desc(age_at_yavin))

sw_adults
# Στην κορυφή θα δείτε τον Yoda (~896 ετών).
```

# Μέρος 2ο: Βοηθητικοί πίνακες και Joins

## Γιατί χρειαζόμαστε επιπλέον πίνακες;

Το `starwars` έχει **πολλά διαφορετικά είδη** (Human, Droid, Wookiee, ...) και **δεκάδες πλανήτες**.

\

Συχνά θέλουμε να ομαδοποιήσουμε σε **μεγαλύτερες κατηγορίες** ή να εμπλουτίσουμε με πληροφορία που δεν υπάρχει στο αρχικό dataset:

- **Κατηγορία είδους** (humanoid / droid / mammal / ...)
- **Περιοχή του γαλαξία** (Core / Mid Rim / Outer Rim) ανά πλανήτη
- **Κλίμα** του πλανήτη

\

Αυτές τις πληροφορίες θα τις φτιάξουμε **μόνοι μας** με τη συνάρτηση **`tribble()`**.

## Η συνάρτηση `tribble()`

Η `tribble()` φτιάχνει έναν μικρό `tibble` γράφοντας τις γραμμές **όπως ένα πινακάκι**:

```{r}
example <- tribble(
  ~name,    ~grade,
  "Maria",  9.5,
  "Yannis", 7.0,
  "Eleni",  8.5
)

example
```

\

::: {.success-box}
Τα ονόματα των στηλών μπαίνουν με **`~`** μπροστά. Κάθε επόμενη γραμμή είναι μια καινούργια παρατήρηση.
:::

## Φτιάχνουμε το `species_class`

Ομαδοποιούμε τα είδη σε **κατηγορίες**:

```{r}
species_class <- tribble(
  ~species,        ~classification,
  "Human",         "Humanoid",
  "Droid",         "Droid",
  "Wookiee",       "Mammal",
  "Ewok",          "Mammal",
  "Gungan",        "Amphibian",
  "Hutt",          "Reptile",
  "Rodian",        "Reptile",
  "Trandoshan",    "Reptile",
  "Twi'lek",       "Humanoid",
  "Mon Calamari",  "Amphibian",
  "Zabrak",        "Humanoid",
  "Yoda's species","Humanoid",
  "Kel Dor",       "Humanoid",
  "Mirialan",      "Humanoid",
  "Togruta",       "Humanoid",
  "Cerean",        "Humanoid"
)

species_class
```

## Πρώτο join: εμπλουτίζουμε το `sw_clean`

Θέλουμε να προσθέσουμε τη στήλη `classification` δίπλα σε κάθε χαρακτήρα του `sw_clean`.

```{r}
sw_class <- sw_clean |>
  left_join(species_class, join_by(species))

glimpse(sw_class)
```

\

::: {.highlight-box}
Χρησιμοποιήσαμε **`left_join`** ώστε να κρατήσουμε **όλους** τους χαρακτήρες, ακόμα κι όσοι έχουν είδος για το οποίο δεν φτιάξαμε classification (θα πάρουν `NA`).
:::

## Άσκηση 3: Σύνοψη ανά classification

Χρησιμοποιώντας το **`sw_class`**:

1. Αφαιρέστε όσους χαρακτήρες έχουν `NA` στο `classification`.
2. Ομαδοποιήστε ανά `classification`.
3. Υπολογίστε:
   - Το **πλήθος** χαρακτήρων (`n_characters`).
   - Το **μέσο ύψος** σε μέτρα (`avg_height_m`).
   - Το **μέσο BMI** (`avg_bmi`).
4. Ταξινομήστε με βάση τον **μέσο BMI** σε **φθίνουσα** σειρά.

::: {.notes}
**Ρυθμός Καθηγητή (1:10 - 1:30)**
Πιθανώς θα έχουν αξιοπρόσεκτα αποτελέσματα: τα Mammals (Wookiees, Ewoks) έχουν υψηλό BMI. Σχολιάστε ότι το `na.rm = TRUE` εδώ ΔΕΝ είναι απαραίτητο αφού στο `sw_clean` έχουμε ήδη πετάξει τα NA από `height`/`mass`. Σημείωση: στο `sw_class` η στήλη `species` εξακολουθεί να υπάρχει — απλά έχει προστεθεί και η `classification`.
:::

## Λύση Άσκησης 3 {visibility="hidden"}

```{r}
sw_class |>
  filter(!is.na(classification)) |>
  group_by(classification) |>
  summarise(
    n_characters = n(),
    avg_height_m = mean(height_m),
    avg_bmi      = mean(bmi),
    .groups      = "drop"
  ) |>
  arrange(desc(avg_bmi))

# Τα Mammals συνήθως κορυφή — οι Wookiees είναι ψηλοί και βαρείς!
```

## Φτιάχνουμε το `homeworld_info`

Προσθέτουμε **περιοχή γαλαξία** και **κλίμα** για κάθε πλανήτη:

```{r}
homeworld_info <- tribble(
  ~homeworld,      ~galaxy_region,  ~climate,
  "Tatooine",      "Outer Rim",     "Arid",
  "Naboo",         "Mid Rim",       "Temperate",
  "Alderaan",      "Core",          "Temperate",
  "Stewjon",       "Core",          "Temperate",
  "Coruscant",     "Core",          "Temperate",
  "Kashyyyk",      "Mid Rim",       "Tropical",
  "Corellia",      "Core",          "Temperate",
  "Rodia",         "Outer Rim",     "Tropical",
  "Nal Hutta",     "Outer Rim",     "Tropical",
  "Bestine IV",    "Outer Rim",     "Temperate",
  "Kamino",        "Outer Rim",     "Aquatic",
  "Cerea",         "Mid Rim",       "Temperate",
  "Glee Anselm",   "Mid Rim",       "Aquatic",
  "Iridonia",      "Mid Rim",       "Arid"
)
```

## Δεύτερο join: ενώνουμε **δύο** lookup πίνακες

```{r}
sw_full <- sw_clean |>
  left_join(species_class,  join_by(species)) |>
  left_join(homeworld_info, join_by(homeworld))

glimpse(sw_full)
```

\

::: {.success-box}
Τώρα κάθε χαρακτήρας έχει: αρχικά δεδομένα + `classification` + `galaxy_region` + `climate`.
:::

## Άσκηση 4: Πολλαπλές συνενώσεις

Χρησιμοποιώντας το **`sw_full`**:

1. Αφαιρέστε όσους χαρακτήρες έχουν `NA` στο `galaxy_region`.
2. Ομαδοποιήστε ανά **`galaxy_region`** και **`classification`**.
3. Υπολογίστε:
   - Το πλήθος χαρακτήρων (`n`).
   - Το μέσο ύψος σε μέτρα (`avg_height_m`).
4. Ταξινομήστε ανά `galaxy_region` και κατόπιν φθίνον `n`.

::: {.notes}
**Ρυθμός Καθηγητή (1:35 - 1:55)**
Εδώ έχουμε **διπλό group_by**. Υπενθυμίστε ότι αν δεν προσθέσουν `.groups = "drop"`, η `summarise` αφήνει τα δεδομένα **ομαδοποιημένα κατά `galaxy_region`** — αυτό μπορεί να επηρεάσει επόμενες πράξεις. Συμβουλέψτε τους να το συνηθίσουν.
**ΜΕΤΑ ΤΗΝ ΑΣΚΗΣΗ: ΚΑΝΤΕ 15 ΛΕΠΤΑ ΔΙΑΛΕΙΜΜΑ (1:55 - 2:10)**
:::

## Λύση Άσκησης 4 {visibility="hidden"}

```{r}
sw_full |>
  filter(!is.na(galaxy_region)) |>
  group_by(galaxy_region, classification) |>
  summarise(
    n            = n(),
    avg_height_m = mean(height_m),
    .groups      = "drop"
  ) |>
  arrange(galaxy_region, desc(n))

# Στο Core θα δείτε σχεδόν αποκλειστικά Humanoids.
# Στο Outer Rim εμφανίζονται και Reptiles (Hutts, Rodians).
```

# Μέρος 3ο: Σύνθεση και Οπτικοποίηση

## Από τους πίνακες στα γραφήματα

Έχουμε ήδη φτιάξει το **`sw_full`** που περιέχει όλη τη συνδυασμένη πληροφορία.

\

Τώρα θα δούμε **τρία είδη γραφημάτων** που απαντούν σε **τρία διαφορετικά ερωτήματα**:

::: {.objectives}

1. **Bar chart**: Πόσοι χαρακτήρες ανά κατηγορία είδους;
2. **Boxplot**: Πώς κατανέμεται το ύψος ανά κατηγορία;
3. **Scatter plot με facets**: Πώς σχετίζεται ύψος ↔ μάζα ανά περιοχή γαλαξία;

:::

## Γράφημα 1ο: Bar chart πλήθους

```{r}
sw_full |>
  filter(!is.na(classification)) |>
  count(classification) |>
  ggplot(aes(x = reorder(classification, n), y = n, fill = classification)) +
  geom_col(show.legend = FALSE) +
  coord_flip() +
  labs(
    title = "Πλήθος χαρακτήρων ανά κατηγορία είδους",
    x = NULL,
    y = "Αριθμός χαρακτήρων"
  ) +
  theme_minimal()
```

\

::: {.highlight-box}
Η συνάρτηση **`reorder()`** ταξινομεί τις κατηγορίες ως προς τη μεταβλητή `n` — έτσι οι μπάρες βγαίνουν από τη μικρότερη στη μεγαλύτερη.
:::

## Γράφημα 2ο: Boxplot υψών ανά classification

```{r}
sw_full |>
  filter(!is.na(classification)) |>
  ggplot(aes(x = classification, y = height_m, fill = classification)) +
  geom_boxplot(show.legend = FALSE) +
  labs(
    title = "Κατανομή υψών ανά κατηγορία είδους",
    x = "Κατηγορία",
    y = "Ύψος (m)"
  ) +
  theme_classic() +
  theme(
    plot.title  = element_text(face = "bold", hjust = 0.5),
    axis.text.x = element_text(angle = 30, hjust = 1)
  )
```

## Άσκηση 5: Δικό σας scatter plot

Χρησιμοποιώντας το **`sw_full`**:

1. Αφαιρέστε όσους έχουν `NA` στο `galaxy_region`.
2. Φτιάξτε ένα **scatter plot** με:
   - Άξονας X: `height_m`
   - Άξονας Y: `mass`
   - Χρώμα: `classification`
3. Προσθέστε `geom_point(size = 3, alpha = 0.7)`.
4. Κάντε `facet_wrap(~ galaxy_region)`.
5. Προσθέστε κατάλληλους τίτλους με τη `labs()`.
6. Εφαρμόστε `theme_minimal()` και βάλτε το υπόμνημα στο **κάτω** μέρος.

::: {.notes}
**Ρυθμός Καθηγητή (2:25 - 2:45)**
Αυτή η άσκηση συνδυάζει join + filter + ggplot + theme + facet. Είναι σχεδόν αναπαράσταση όλης της ύλης. Αν κάποιοι ψάχνουν για περισσότερη πρόκληση, ζητήστε τους να αλλάξουν τους labels του υπομνήματος (`labs(color = "Κατηγορία")`).
:::

## Λύση Άσκησης 5 {visibility="hidden"}

```{r}
sw_full |>
  filter(!is.na(galaxy_region)) |>
  ggplot(aes(x = height_m, y = mass, color = classification)) +
  geom_point(size = 3, alpha = 0.7) +
  facet_wrap(~ galaxy_region) +
  labs(
    title = "Ύψος και μάζα χαρακτήρων ανά περιοχή του γαλαξία",
    x = "Ύψος (m)",
    y = "Μάζα (kg)",
    color = "Κατηγορία"
  ) +
  theme_minimal() +
  theme(legend.position = "bottom")
```

## Τελική άσκηση: Πλήρης ροή ανάλυσης

Γράψτε ένα **ενιαίο block κώδικα** το οποίο, ξεκινώντας από το **αρχικό `starwars`**:

1. Φιλτράρει όσους έχουν `NA` σε `height` ή `mass`.
2. Αφαιρεί όποιον έχει `mass > 500`.
3. Δημιουργεί τη στήλη `height_m = height / 100`.
4. Κάνει **`left_join`** με το `species_class`.
5. Κάνει **`left_join`** με το `homeworld_info`.
6. Φιλτράρει όσους έχουν `NA` στο `climate`.
7. Στέλνει τα δεδομένα στο `ggplot` και φτιάχνει **boxplot** με:
   - Άξονας X: `climate`
   - Άξονας Y: `height_m`
   - Γέμισμα: `climate`
8. Προσθέτει κατάλληλους τίτλους.
9. Εφαρμόζει `theme_minimal()` και αφαιρεί το υπόμνημα (`legend.position = "none"`).

::: {.notes}
**Ρυθμός Καθηγητή (2:45 - 2:55)**
Αυτή είναι η τελική σύνθεση. Ενθαρρύνετε τους να γράψουν τη ροή βήμα-βήμα και να ελέγχουν το αποτέλεσμα **μετά από κάθε pipe**. Όταν τελειώσουν, ζητήστε τους να σώσουν το script τους ως **τελικό παραδοτέο** του εξαμήνου. Καλό είναι να γίνει αναφορά στο πώς αυτό είναι ένα τυπικό R workflow για ανάλυση δεδομένων.
:::

## Λύση τελικής άσκησης {visibility="hidden"}

```{r}
starwars |>
  filter(!is.na(height), !is.na(mass)) |>
  filter(mass < 500) |>
  mutate(height_m = height / 100) |>
  left_join(species_class,  join_by(species)) |>
  left_join(homeworld_info, join_by(homeworld)) |>
  filter(!is.na(climate)) |>
  ggplot(aes(x = climate, y = height_m, fill = climate)) +
  geom_boxplot() +
  labs(
    title    = "Κατανομή ύψους χαρακτήρων ανά κλίμα πλανήτη",
    subtitle = "Δεδομένα από το πακέτο dplyr (starwars)",
    x        = "Κλίμα πλανήτη",
    y        = "Ύψος (m)"
  ) +
  theme_minimal() +
  theme(
    plot.title    = element_text(face = "bold", hjust = 0.5),
    plot.subtitle = element_text(hjust = 0.5),
    legend.position = "none"
  )
```

## Σύνοψη — τι κάναμε σήμερα

::: {.objectives}

1. Ξεκινήσαμε από ένα **έτοιμο dataset** (`starwars`) και το **εξερευνήσαμε**.
2. **Καθαρίσαμε** τα δεδομένα (αφαίρεση `NA`, ακραίων τιμών).
3. **Μετασχηματίσαμε** μεταβλητές (`mutate`).
4. **Δημιουργήσαμε** δικούς μας βοηθητικούς πίνακες με τη `tribble()`.
5. **Συνενώσαμε** πίνακες με `left_join` (πολλαπλά joins σε μια ροή).
6. **Ομαδοποιήσαμε** και υπολογίσαμε σύνοψη ανά κατηγορία.
7. Φτιάξαμε **τρία διαφορετικά γραφήματα** (bar, boxplot, scatter με facets).
8. Γράψαμε μια **τελική πλήρη ροή ανάλυσης**.

:::

\

::: {.success-box}
**Αυτό είναι όλο το R που χρειάζεστε** για τη συντριπτική πλειονότητα των αναλύσεων δεδομένων που θα κάνετε στη συνέχεια των σπουδών σας!
:::

## Ευχαριστώ!

\

::: {.example-box}
Καλή πρόοδο σε όλους σας — και καλό καλοκαίρι!
:::

::: {.notes}
**Ρυθμός Καθηγητή (2:55 - 3:00)**
Κλείστε με μια σύντομη ανασκόπηση. Υπενθυμίστε τους ότι το **καλύτερο** που μπορούν να κάνουν είναι να **εφαρμόσουν** όσα έμαθαν σε δικά τους δεδομένα — από εργασίες, από projects, ή ακόμα και από προσωπικά τους δεδομένα (π.χ. βαθμολογίες, αγορές). Απαντήστε σε τυχόν τελευταίες ερωτήσεις.
:::
