---
title: "Ανασκόπηση"
author: "Αλέξανδρος Ρέκκας"
date: 2026-06-02
format:
  revealjs:
    theme: [default, custom.scss]
    slide-number: true
    logo: logo.png
    footer: "Στατιστικά Προγράμματα II - Μάθημα 11"
    lang: el
    incremental: false
execute:
  echo: true
  eval: false
---


## Τα δεδομένα

Όλες οι ερωτήσεις βασίζονται στο ενσωματωμένο dataset `starwars` και στους βοηθητικούς πίνακες που φτιάξαμε στα προηγούμενα μαθήματα.

```{r}
library(dplyr)
library(ggplot2)
```

\

```{r}
glimpse(starwars)
```

::: {.reminder-box}
Δεν χρειάζεται φόρτωση αρχείου — το `starwars` είναι ήδη μέσα στο `dplyr`.
:::

# Ερωτήσεις Πολλαπλής Επιλογής

## Πολλαπλής επιλογής

Επιλέξτε τη **μία** σωστή απάντηση.

**Ε1.** Ποια συνάρτηση επιστρέφει το πλήθος των **διακριτών** τιμών μιας στήλης;

(α) `distinct()`  (β) `n_distinct()`  (γ) `count()`  (δ) `nrow()`

\

**Ε2.** Τι διατηρεί το `left_join(x, y)`;

(α) μόνο τις γραμμές που ταιριάζουν και στους δύο πίνακες  
(β) όλες τις γραμμές του `x` και ό,τι ταιριάζει από το `y`  
(γ) όλες τις γραμμές του `y` και ό,τι ταιριάζει από το `x`  
(δ) όλες τις γραμμές και των δύο πινάκων  

## Πολλαπλής επιλογής (συνέχεια)

**Ε3.** Ποιο σύμβολο προσθέτει επίπεδα (layers) σε ένα γράφημα `ggplot`;

(α) `|>`  (β) `+`  (γ) `%>%`  (δ) `&`

\

**Ε4.** Αν η στήλη `mass` περιέχει `NA`, τι θα επιστρέψει το `mean(mass)`;

(α) αγνοεί αυτόματα τα `NA`
(β) `NA`
(γ) `0`
(δ) σφάλμα (error)

\

**Ε5.** Μετά από `group_by(species)`, το `summarise(n = n())` επιστρέφει:

(α) μία γραμμή συνολικά  
(β) μία γραμμή ανά είδος  
(γ) όλες τις αρχικές γραμμές  
(δ) τις στήλες χωρίς αλλαγή  

## Πολλαπλής επιλογής (περισσότερες)

**Ε6.** Ποια συνάρτηση επιλέγει **στήλες** από έναν πίνακα;

(α) `filter()`  (β) `select()`  (γ) `arrange()`  (δ) `mutate()`

\

**Ε7.** Το `starwars |> count(species)` ισοδυναμεί με:

(α) `group_by(species) |> summarise(n = n())`
(β) `distinct(species)`
(γ) `filter(species)`
(δ) `arrange(species)`

\

**Ε8.** Το `filter(species %in% c("Human", "Droid"))` κρατά τις γραμμές όπου:

(α) το `species` είναι **και** Human **και** Droid
(β) το `species` είναι Human **ή** Droid
(γ) το `species` δεν είναι ούτε Human ούτε Droid
(δ) όλες οι γραμμές

## Πολλαπλής επιλογής (περισσότερες — 2)

**Ε9.** Μέσα στο `aes()` ορίζουμε:

(α) το θέμα (theme) του γραφήματος
(β) τις **αντιστοιχίσεις** μεταβλητών σε οπτικά χαρακτηριστικά (x, y, χρώμα...)
(γ) τους τίτλους
(δ) το είδος του geom

\

**Ε10.** Τι κάνει το `facet_wrap(~ galaxy_region)`;

(α) χρωματίζει τα σημεία ανά περιοχή
(β) φιλτράρει ανά περιοχή
(γ) χωρίζει το γράφημα σε **υπο-γραφήματα** ανά τιμή του `galaxy_region`
(δ) ταξινομεί τις περιοχές

\

**Ε11.** Το `inner_join(x, y)` κρατά:

(α) όλες τις γραμμές του `x`
(β) όλες τις γραμμές του `y`
(γ) **μόνο** τις γραμμές που ταιριάζουν και στους δύο
(δ) όλες τις γραμμές και των δύο

## Απαντήσεις πολλαπλής επιλογής {visibility="hidden"}

- **Ε1 → (β)** `n_distinct()`. *(Το `distinct()` επιστρέφει γραμμές, όχι αριθμό.)*
- **Ε2 → (β)** Κρατάει όλες τις γραμμές του αριστερού πίνακα `x`.
- **Ε3 → (β)** Στο `ggplot2` τα layers ενώνονται με `+`, όχι με pipe.
- **Ε4 → (β)** Επιστρέφει `NA`. Χρειάζεται `mean(mass, na.rm = TRUE)`.
- **Ε5 → (β)** Μία γραμμή σύνοψης για κάθε ομάδα (είδος).
- **Ε6 → (β)** `select()` για στήλες· `filter()` για γραμμές.
- **Ε7 → (α)** Το `count()` είναι συντόμευση του `group_by() |> summarise(n = n())`.
- **Ε8 → (β)** Το `%in%` ελέγχει αν η τιμή ανήκει στο σύνολο (λογικό «ή»).
- **Ε9 → (β)** Στο `aes()` μπαίνουν οι αντιστοιχίσεις μεταβλητών → αισθητικής.
- **Ε10 → (γ)** Το `facet_wrap()` σπάει το γράφημα σε panels ανά κατηγορία.
- **Ε11 → (γ)** Μόνο τα κοινά ζεύγη — όσα δεν ταιριάζουν πετιούνται.

# Συμπλήρωση Κενών

## Συμπλήρωση κενών

Συμπληρώστε τα κενά (`____`) ώστε η ροή να: κρατά όσους έχουν γνωστό `height` & `mass`, αφαιρεί ακραίες τιμές, ομαδοποιεί ανά είδος, και υπολογίζει πλήθος + μέσο ύψος, ταξινομημένα φθίνουσα ως προς το πλήθος.

```{r}
sw_summary <- starwars |>
  ________(!is.na(height), !is.na(mass)) |>    # (1) κρατάμε γνωστά height & mass
  ________(mass < 500) |>                      # (2) αφαιρούμε ακραίες τιμές
  mutate(height_m = ______ / ______) |>        # (3) μετατροπή από εκατοστά σε μέτρα
  ________(species) |>                         # (4) ομαδοποίηση ανά είδος
  summarise(
    n          = ____(),                       # (5) πλήθος χαρακτήρων
    avg_height = mean(________),               # (6) μέσο ύψος σε μέτρα
    .groups    = "drop"
  ) |>
  ________(desc(n))                            # (7) ταξινόμηση φθίνουσα

sw_summary
```

## Λύση συμπλήρωσης κενών {visibility="hidden"}

```{r}
sw_summary <- starwars |>
  filter(!is.na(height), !is.na(mass)) |>   # (1)
  filter(mass < 500) |>                     # (2)
  mutate(height_m = height / 100) |>        # (3)
  group_by(species) |>                      # (4)
  summarise(
    n          = n(),                       # (5)
    avg_height = mean(height_m),            # (6)
    .groups    = "drop"
  ) |>
  arrange(desc(n))                          # (7)

sw_summary
```

::: {.success-box}
Κενά: **filter**, **filter**, **height** / **100**, **group_by**, **n**, **height_m**, **arrange**.
:::

## Συμπλήρωση κενών (2η)

Συμπληρώστε τα κενά ώστε να μετρηθεί το πλήθος χαρακτήρων ανά **περιοχή του γαλαξία** και να φτιαχτεί bar chart.

```{r}
plot_data <- starwars |>
  ________(homeworld_info, join_by(________)) |>   # (1) ένωση & (2) κλειδί
  filter(!is.na(galaxy_region)) |>
  ________(galaxy_region)                          # (3) μέτρημα ανά περιοχή

plot_data |>
  ggplot(aes(x = galaxy_region, y = ___)) ____     # (4) στήλη πλήθους & (5) σύνδεση
  geom_____() +                                    # (6) στήλες από έτοιμα νούμερα
  labs(title = "Χαρακτήρες ανά περιοχή", x = "Περιοχή", y = "Πλήθος")
```

## Λύση συμπλήρωσης κενών (2η) {visibility="hidden"}

```{r}
plot_data <- starwars |>
  left_join(homeworld_info, join_by(homeworld)) |> # (1) (2)
  filter(!is.na(galaxy_region)) |>
  count(galaxy_region)                             # (3)

plot_data |>
  ggplot(aes(x = galaxy_region, y = n)) +          # (4) (5)
  geom_col() +                                     # (6)
  labs(title = "Χαρακτήρες ανά περιοχή", x = "Περιοχή", y = "Πλήθος")
```

::: {.success-box}
Κενά: **left_join**, **homeworld**, **count**, **n**, **+**, **col**.  
Προσοχή: αφού το `count()` δίνει έτοιμη τη στήλη `n`, χρησιμοποιούμε `geom_col()` (όχι `geom_bar()`).
:::

# Σωστό / Λάθος

## Σωστό ή Λάθος;

Σημειώστε **Σ** ή **Λ** για κάθε πρόταση.

1. Το `filter()` επιλέγει **στήλες** από έναν πίνακα.
2. Το `mutate()` δημιουργεί ή τροποποιεί στήλες.
3. Μετά από `group_by()` πρέπει **πάντα** να ακολουθεί `summarise()`.
4. Το `arrange(desc(x))` ταξινομεί **αύξουσα**.
5. Ο τελεστής `|>` περνά το αριστερό αποτέλεσμα ως **πρώτο** όρισμα της επόμενης συνάρτησης.
6. Το `left_join()` μπορεί να εισάγει `NA` σε γραμμές που δεν βρήκαν ταίριασμα.
7. Στο `geom_boxplot()` ο άξονας X **πρέπει** να είναι αριθμητικός.

## Σωστό ή Λάθος; (συνέχεια)

8. Το `count(x)` επιστρέφει μια στήλη πλήθους με όνομα `n`.
9. Το `select(-name)` **αφαιρεί** τη στήλη `name`.
10. Το `inner_join()` κρατά και γραμμές που δεν βρήκαν ταίριασμα.
11. Στο `aes()` μπορούμε να αντιστοιχίσουμε ένα **χρώμα** σε μια μεταβλητή.
12. Το `mean(c(1, 2, NA), na.rm = TRUE)` επιστρέφει `NA`.
13. Το `group_by()` αλλάζει τον αριθμό των γραμμών του πίνακα.

## Λύση Σωστού / Λάθους {visibility="hidden"}

1. **Λ** — το `filter()` επιλέγει **γραμμές**· οι στήλες με `select()`.
2. **Σ** — ακριβώς αυτή είναι η δουλειά του `mutate()`.
3. **Λ** — το `group_by()` συνδυάζεται και με `mutate()` ή `filter()` ανά ομάδα.
4. **Λ** — το `desc()` δίνει **φθίνουσα** σειρά.
5. **Σ** — αυτή είναι η λογική του pipe.
6. **Σ** — όσες γραμμές του αριστερού πίνακα δεν ταιριάξουν παίρνουν `NA`.
7. **Λ** — ο X μπορεί κάλλιστα να είναι **κατηγορικός** (π.χ. `classification`).
8. **Σ** — προεπιλεγμένο όνομα στήλης το `n`.
9. **Σ** — το πρόσημο `-` αφαιρεί στήλες στο `select()`.
10. **Λ** — το `inner_join()` κρατά **μόνο** τα ταιριάσματα.
11. **Σ** — π.χ. `aes(color = classification)`.
12. **Λ** — αγνοεί το `NA` και επιστρέφει `1.5`.
13. **Λ** — απλώς «σημαδεύει» ομάδες· οι γραμμές παραμένουν ίδιες.

# Εντοπισμός Λάθους

## Εντοπισμός λάθους (dplyr)

Ο παρακάτω κώδικας έπρεπε να κρατήσει μόνο τους ανθρώπους, αλλά δίνει σφάλμα. **Βρείτε και διορθώστε** το λάθος.

```{r}
starwars |>
  filter(species = "Human")
```

\

Μήνυμα σφάλματος:

```
Error in `filter()`:
! We detected a named input.
ℹ This usually means that you've used `=` instead of `==`.
ℹ Did you mean `species == "Human"`?
```

## Λύση εντοπισμού λάθους (dplyr) {visibility="hidden"}

Το πρόβλημα: χρησιμοποιήθηκε **`=`** (ανάθεση) αντί για **`==`** (σύγκριση ισότητας).

```{r}
starwars |>
  filter(species == "Human")
```

::: {.highlight-box}
Κανόνας: μέσα στο `filter()` οι συνθήκες ισότητας γράφονται **πάντα** με `==`.
:::

## Εντοπισμός λάθους (ggplot2)

Ο κώδικας θέλει να φτιάξει scatter plot ύψους–μάζας, αλλά αποτυγχάνει. **Βρείτε το λάθος.**

```{r}
ggplot(starwars, aes(x = height, y = mass)) |>
  geom_point()
```

\

Μήνυμα σφάλματος:

```
Error in `geom_point()`:
! `data` must be a <data.frame>, or an object coercible by
  `fortify()`, not an S3 object with class <ggplot>.
```

## Λύση εντοπισμού λάθους (ggplot2) {visibility="hidden"}

Το πρόβλημα: τα layers του `ggplot2` ενώνονται με **`+`**, όχι με τον pipe **`|>`**.

```{r}
ggplot(starwars, aes(x = height, y = mass)) +
  geom_point()
```

::: {.highlight-box}
Μνημονικός κανόνας: **δεδομένα → pipe `|>`**, **γράφημα → plus `+`**.
:::

## Εντοπισμός λάθους (στήλη που δεν υπάρχει)

Ο κώδικας θέλει να υπολογίσει το μέσο ύψος, αλλά αποτυγχάνει. **Βρείτε το λάθος.**

```{r}
starwars |>
  summarise(avg_height = mean(heigth, na.rm = TRUE))
```

\

Μήνυμα σφάλματος:

```
Error in `summarise()`:
ℹ In argument: `avg_height = mean(heigth, na.rm = TRUE)`.
Caused by error:
! object 'heigth' not found
```

## Λύση εντοπισμού λάθους (στήλη) {visibility="hidden"}

Το πρόβλημα: **ορθογραφικό λάθος** στο όνομα της στήλης — `heigth` αντί `height`.

```{r}
starwars |>
  summarise(avg_height = mean(height, na.rm = TRUE))
```

::: {.highlight-box}
Το «object ... not found» σχεδόν πάντα σημαίνει λάθος όνομα στήλης ή μεταβλητής.
:::

## Εντοπισμός λάθους (λογικό — όχι σφάλμα)

Ο κώδικας **τρέχει** χωρίς error, αλλά το αποτέλεσμα είναι `NA`. **Γιατί;**

```{r}
starwars |>
  summarise(avg_mass = mean(mass))
#> avg_mass = NA
```

## Λύση εντοπισμού λάθους (λογικό) {visibility="hidden"}

Η στήλη `mass` περιέχει `NA`. Χωρίς `na.rm = TRUE`, η `mean()` επιστρέφει `NA`.

```{r}
starwars |>
  summarise(avg_mass = mean(mass, na.rm = TRUE))
```

::: {.highlight-box}
Δεν είναι όλα τα λάθη «κόκκινα errors» — ένα `NA` εκεί που περιμένατε αριθμό είναι **λογικό** λάθος.
:::

# Bonus τύποι ερωτήσεων

## Αντιστοίχιση (dplyr)

Αντιστοιχίστε κάθε συνάρτηση `dplyr` με τη δουλειά της.

| Συνάρτηση      | # | Περιγραφή                                  |
|----------------|---|--------------------------------------------|
| `filter()`     | 1 | Δημιουργεί / τροποποιεί στήλες             |
| `select()`     | 2 | Ομαδοποιεί τις γραμμές                     |
| `mutate()`     | 3 | Επιλέγει **γραμμές** με βάση συνθήκη       |
| `arrange()`    | 4 | Συνοψίζει κάθε ομάδα σε μία τιμή           |
| `summarise()`  | 5 | Επιλέγει **στήλες**                         |
| `group_by()`   | 6 | Ταξινομεί τις γραμμές                      |

## Λύση αντιστοίχισης (dplyr) {visibility="hidden"}

- `filter()` → **3** (επιλογή γραμμών)
- `select()` → **5** (επιλογή στηλών)
- `mutate()` → **1** (δημιουργία/τροποποίηση στηλών)
- `arrange()` → **6** (ταξινόμηση)
- `summarise()` → **4** (σύνοψη ανά ομάδα)
- `group_by()` → **2** (ομαδοποίηση)

## Αντιστοίχιση (γραφήματα)

Αντιστοιχίστε κάθε `geom` με τον τύπο γραφήματος.

| Geom               | # | Τύπος γραφήματος                        |
|--------------------|---|-----------------------------------------|
| `geom_point()`     | 1 | Ραβδόγραμμα από **έτοιμα** νούμερα      |
| `geom_col()`       | 2 | Θηκόγραμμα (boxplot)                    |
| `geom_boxplot()`   | 3 | Διάγραμμα διασποράς (scatter)           |
| `geom_histogram()` | 4 | Γραμμή / χρονοσειρά                     |
| `geom_line()`      | 5 | Ιστόγραμμα συχνοτήτων                   |

## Λύση αντιστοίχισης (γραφήματα) {visibility="hidden"}

- `geom_point()` → **3** (scatter)
- `geom_col()` → **1** (ράβδοι από έτοιμες τιμές)
- `geom_boxplot()` → **2** (boxplot)
- `geom_histogram()` → **5** (ιστόγραμμα)
- `geom_line()` → **4** (γραμμή)

## Πρόβλεψη αποτελέσματος

Δίνεται ο πίνακας `df`:

```
# A tibble: 4 × 2
      a     b
  <dbl> <dbl>
1     1    10
2     2    20
3     3    30
4     4    40
```

Τι θα **τυπώσει** ο παρακάτω κώδικας;

```{r}
df |>
  filter(a >= 2) |>
  summarise(total = sum(b))
```

## Λύση πρόβλεψης αποτελέσματος {visibility="hidden"}

Το `filter(a >= 2)` κρατά τις γραμμές με `a` = 2, 3, 4 → τιμές `b` = 20, 30, 40.

Το `summarise(total = sum(b))` τις αθροίζει:

```
# A tibble: 1 × 1
  total
  <dbl>
1    90
```

::: {.success-box}
**Αποτέλεσμα: `total = 90`**.
:::

## Πρόβλεψη αποτελέσματος (2η)

Δίνεται ο πίνακας `df2`:

```
# A tibble: 4 × 2
  grp     val
  <chr> <dbl>
1 A         5
2 A        15
3 B        10
4 B        30
```

Τι θα **τυπώσει** ο παρακάτω κώδικας;

```{r}
df2 |>
  group_by(grp) |>
  summarise(m = mean(val))
```

## Λύση πρόβλεψης αποτελέσματος (2η) {visibility="hidden"}

Μέσος όρος ανά ομάδα: A = (5 + 15) / 2 = **10**, B = (10 + 30) / 2 = **20**.

```
# A tibble: 2 × 2
  grp       m
  <chr> <dbl>
1 A        10
2 B        20
```

## Σειροθέτηση βημάτων

Τα παρακάτω βήματα είναι **ανακατεμένα**. Βάλτε τα στη **σωστή σειρά** ώστε να υπολογιστεί το μέσο ύψος ανά είδος, ταξινομημένο φθίνουσα.

```r
(Α)  arrange(desc(avg_h))
(Β)  starwars |>
(Γ)  summarise(avg_h = mean(height, na.rm = TRUE), .groups = "drop") |>
(Δ)  group_by(species) |>
(Ε)  filter(!is.na(height)) |>
```

## Λύση σειροθέτησης {visibility="hidden"}

Σωστή σειρά: **Β → Ε → Δ → Γ → Α**

```{r}
starwars |>                                          # (Β)
  filter(!is.na(height)) |>                          # (Ε)
  group_by(species) |>                               # (Δ)
  summarise(avg_h = mean(height, na.rm = TRUE),      # (Γ)
            .groups = "drop") |>
  arrange(desc(avg_h))                               # (Α)
```

# Ολοκληρωμένη ερώτηση συμπλήρωσης

## Capstone: συμπλήρωση κενών (1/2)

Συμπληρώστε τα κενά ώστε, ξεκινώντας από το `starwars`, να φτιαχτεί boxplot ύψους ανά **κλίμα πλανήτη**, αφού γίνουν δύο joins με τους βοηθητικούς πίνακες `species_class` και `homeworld_info`.

```{r}
sw_full <- starwars |>
  filter(!is.na(height), !is.na(mass)) |>
  filter(mass ____ 500) |>                        # (1) αφαίρεση ακραίων
  mutate(height_m = height / 100) |>
  left_join(species_class,  join_by(________)) |>  # (2) κλειδί ένωσης
  left_join(homeworld_info, join_by(________))     # (3) κλειδί ένωσης
```

## Capstone: συμπλήρωση κενών (2/2)

```{r}
sw_full |>
  ________(!is.na(climate)) |>                    # (4) μόνο γνωστό κλίμα
  ggplot(aes(x = climate, y = height_m, fill = climate)) ____  # (5) σύνδεση layers
  ________() +                                     # (6) geom για boxplot
  labs(title = "Ύψος ανά κλίμα πλανήτη", x = "Κλίμα", y = "Ύψος (m)") +
  theme_minimal() +
  theme(legend.position = "____")                  # (7) απόκρυψη υπομνήματος
```

## Λύση capstone {visibility="hidden"}

```{r}
sw_full <- starwars |>
  filter(!is.na(height), !is.na(mass)) |>
  filter(mass < 500) |>                            # (1)
  mutate(height_m = height / 100) |>
  left_join(species_class,  join_by(species)) |>   # (2)
  left_join(homeworld_info, join_by(homeworld))    # (3)

sw_full |>
  filter(!is.na(climate)) |>                       # (4)
  ggplot(aes(x = climate, y = height_m, fill = climate)) +  # (5)
  geom_boxplot() +                                 # (6)
  labs(title = "Ύψος ανά κλίμα πλανήτη", x = "Κλίμα", y = "Ύψος (m)") +
  theme_minimal() +
  theme(legend.position = "none")                  # (7)
```

::: {.success-box}
Κενά: **<**, **species**, **homeworld**, **filter**, **+**, **geom_boxplot**, **none**.
:::

## Βοηθητικοί πίνακες (για αναφορά)

Οι πίνακες που χρησιμοποιούν οι ασκήσεις — όπως τους φτιάξαμε στα προηγούμενα μαθήματα:

```{r}
species_class <- tribble(
  ~species, ~classification,
  "Human",  "Humanoid",
  "Droid",  "Droid",
  "Wookiee","Mammal"
  # ... (πλήρης πίνακας στο μάθημα 10)
)

homeworld_info <- tribble(
  ~homeworld,  ~galaxy_region, ~climate,
  "Tatooine",  "Outer Rim",    "Arid",
  "Naboo",     "Mid Rim",      "Temperate",
  "Alderaan",  "Core",         "Temperate"
  # ... (πλήρης πίνακας στο μάθημα 10)
)
```

## Ευχαριστώ — και καλή επιτυχία!

\

::: {.example-box}
Καλό διάβασμα και καλή επιτυχία στις εξετάσεις — και καλό καλοκαίρι!
:::

::: {.notes}
**Ρυθμός Καθηγητή (2:55 - 3:00)**
Κλείστε με μια σύντομη ανασκόπηση των **τύπων ερωτήσεων**. Υπενθυμίστε ότι στο γραπτό δεν θα γράψουν εκτενή κώδικα — αρκεί να καταλαβαίνουν τη **λογική** των pipes, των joins και του `ggplot2`. Συμβουλέψτε τους να εξασκηθούν ξαναγράφοντας με το χέρι τις λύσεις των ασκήσεων από τα προηγούμενα μαθήματα. Απαντήστε σε τυχόν τελευταίες ερωτήσεις.
:::
