---
title: "Συνενώσεις Δεδομένων (Joins) με το dplyr"
author: "Αλέξανδρος Ρέκκας"
date: 2026-05-25
format:
  revealjs:
    theme: [default, custom.scss]
    slide-number: true
    logo: logo.png
    footer: "Στατιστικά Προγράμματα II - Μάθημα 10"
    lang: el
    incremental: false
execute:
  echo: true
  eval: false
---

## Στόχος του σημερινού μαθήματος

Μέχρι τώρα μάθαμε:

1. Να επεξεργαζόμαστε και να φιλτράρουμε ένα `dataframe` με το **`dplyr`**.
2. Να ομαδοποιούμε δεδομένα και να υπολογίζουμε στατιστικά στοιχεία (`group_by`, `summarize`).


## Τα δεδομένα


```{r}
library(dplyr)
```


```{r}
glimpse(band_members)
glimpse(band_instruments)
```
    
## Η συνάρτηση `inner_join()`

Το `inner_join()` διατηρεί **ΜΟΝΟ** τις παρατηρήσεις που υπάρχουν **ΚΑΙ ΣΤΟΥΣ ΔΥΟ** πίνακες.

```{r}
band_members |> 
  inner_join(band_instruments, join_by(name))
```

* Τι παρατηρείτε; 
* Ο Mick και ο Keith έμειναν, γιατί υπάρχουν και στους δύο πίνακες.
* Ποιοι δεν εμφανίζονται;

## Η συνάρτηση `left_join()`

Το `left_join()` είναι ίσως το πιο συχνά χρησιμοποιούμενο join. 

\

Διατηρεί **ΟΛΕΣ** τις παρατηρήσεις του αριστερού (πρώτου) πίνακα. Αν δεν βρει ταίρι στον δεξιό πίνακα, βάζει `NA` (Not Available).

```{r}
band_members |> 
  left_join(band_instruments, join_by(name))
```

\

*Ο John έμεινε. Επειδή όμως δεν ξέρουμε τι όργανο παίζει (δεν υπάρχει στο `band_instruments`), η στήλη `plays` παίρνει την τιμή `NA`.*

## Άσκηση 1: Βασικά Joins

Χρησιμοποιήστε τα `band_instruments` και `band_members`.

1. Κάντε ένα `left_join` βάζοντας **πρώτα** το `band_instruments` και **μετά** το `band_members`. 
2. Τι παρατηρείτε; Ποιο μέλος έχει `NA` και σε ποια στήλη;
3. Δοκιμάστε να κάνετε ένα `inner_join` με την ίδια σειρά. Υπάρχει διαφορά στο τελικό αποτέλεσμα σε σχέση με το `inner_join` της προηγούμενης διαφάνειας;

::: {.notes}
**Ρυθμός Καθηγητή (0:15 - 0:45)**
Δώστε χρόνο για την άσκηση. Στόχος είναι να καταλάβουν ότι η σειρά στο `left_join` έχει σημασία (ποιος είναι ο "αριστερός" πίνακας), ενώ στο `inner_join` δεν έχει πρακτική διαφορά ως προς το ποιες γραμμές διατηρούνται, παρά μόνο στη σειρά των στηλών.
**ΜΕΤΑ ΤΗΝ ΑΣΚΗΣΗ: ΚΑΝΤΕ 15 ΛΕΠΤΑ ΔΙΑΛΕΙΜΜΑ (0:45 - 1:00)**
:::

## Λύση 

```{r}
# 1. Left join με το band_instruments αριστερά
band_instruments |> 
  left_join(band_members, join_by(name))
# Ο Paul διατηρείται επειδή είναι στον αριστερό πίνακα. 
# Έχει NA στη στήλη band, αφού δεν υπάρχει στο band_members.

# 3. Inner join 
band_instruments |> 
  inner_join(band_members, join_by(name))
# Παραμένουν μόνο ο Mick και ο Keith. Τα δεδομένα είναι ίδια 
# με πριν, απλά η στήλη `plays` είναι τώρα πριν τη στήλη `band`.
```

## Τα `right_join()` και `full_join()`

- Το **`right_join()`** λειτουργεί ακριβώς όπως το `left_join()`, αλλά κρατάει όλες τις γραμμές του **δεξιού** πίνακα. Σπάνια χρησιμοποιείται, καθώς συνήθως απλά αναστρέφουμε τη σειρά των πινάκων σε ένα `left_join()`.
- Το **`full_join()`** (ή outer join) κρατάει **ΟΛΕΣ** τις γραμμές και από τους δύο πίνακες.

```{r}
band_members |> 
  full_join(band_instruments, join_by(name))
```

* Εδώ θα δούμε και τον John (`NA` στο `plays`) και τον Paul (`NA` στο `band`).

## Όταν τα κλειδιά έχουν διαφορετικό όνομα

- Τι γίνεται αν η κοινή μεταβλητή έχει άλλο όνομα στους δύο πίνακες;
- Το `dplyr` μας δίνει το `band_instruments2`, όπου το όνομα του καλλιτέχνη λέγεται `artist` αντί για `name`.

```{r}
glimpse(band_instruments2)
```

Χρησιμοποιούμε τη συνάρτηση **`join_by()`**:

```{r}
band_members |> 
  left_join(band_instruments2, join_by(name == artist))
```

## Άσκηση

Χρησιμοποιώντας τα `band_members` και `band_instruments2`:

1. Κάντε ένα `full_join` μεταξύ των δύο πινάκων.
2. Πόσες συνολικά γραμμές έχει το αποτέλεσμα;

::: {.notes}
**Ρυθμός Καθηγητή (1:00 - 1:30)**
Περάστε από τους υπολογιστές. Ελέγξτε αν χρησιμοποιούν σωστά το `join_by(name == artist)`. Εξηγήστε ότι το R κρατάει το όνομα της στήλης από τον αριστερό πίνακα (`name`).
**ΜΕΤΑ ΤΗΝ ΑΣΚΗΣΗ: ΚΑΝΤΕ 15 ΛΕΠΤΑ ΔΙΑΛΕΙΜΜΑ (1:30 - 1:45)**
:::

## Λύση 

```{r}
band_members |> 
  full_join(band_instruments2, join_by(name == artist))

# Το αποτέλεσμα έχει 4 γραμμές (Mick, John, Keith, Paul).
# Κρατήθηκαν όλα τα μέλη, με NA όπου έλειπε η πληροφορία.
```


## Filtering Joins

- Σε αντίθεση με τα Mutating Joins, τα Filtering Joins **ΔΕΝ προσθέτουν νέες στήλες**.
- Απλά φιλτράρουν τις γραμμές του αριστερού πίνακα, με βάση το αν υπάρχει το κλειδί στον δεξιό πίνακα.
- Υπάρχουν δύο είδη:
    - **`semi_join()`**: Κράτα τις γραμμές που **ΥΠΑΡΧΟΥΝ** και στον άλλο πίνακα.
    - **`anti_join()`**: Κράτα τις γραμμές που **ΔΕΝ ΥΠΑΡΧΟΥΝ** στον άλλο πίνακα.

## Παραδείγματα Filtering Joins

**`semi_join()`**: "Ποια μέλη των συγκροτημάτων ξέρουμε τι όργανο παίζουν;"

```{r}
band_members |> 
  semi_join(band_instruments, join_by(name))
```
*(Αποτέλεσμα: Μόνο Mick και Keith. Δεν προστέθηκε η στήλη `plays`)*

\

**`anti_join()`**: "Ποια μέλη των συγκροτημάτων ΔΕΝ ξέρουμε τι όργανο παίζουν;"

```{r}
band_members |> 
  anti_join(band_instruments, join_by(name))
```
*(Αποτέλεσμα: Μόνο ο John)*

## Άσκηση

Αυτή τη φορά θα χρησιμοποιήσουμε το `band_instruments` ως τον αριστερό/κύριο πίνακα μας.  

Χρησιμοποιήστε ένα filtering join για να βρείτε: Για ποιους μουσικούς (από το `band_instruments`) **δεν** γνωρίζουμε σε ποιο συγκρότημα ανήκουν (δηλαδή δεν υπάρχουν στο `band_members`);

::: {.notes}
**Ρυθμός Καθηγητή (1:45 - 2:15)**
Αυτή η άσκηση εδραιώνει τη λογική του `anti_join`. Είναι ίσως το πιο χρήσιμο εργαλείο ελέγχου δεδομένων στην πράξη (π.χ. "Ποιοι πελάτες δεν έχουν κάνει καμία αγορά;").
:::

## Λύση 

```{r}
band_instruments |> 
  anti_join(band_members, join_by(name))

# Το αποτέλεσμα θα είναι ο Paul, καθώς παίζει μπάσο,
# αλλά δεν βρίσκεται στον πίνακα band_members.
```

## Μια πιο ρεαλιστική χρήση

Συχνά θέλουμε να υπολογίσουμε κάτι σε έναν πίνακα και μετά να το κολλήσουμε πίσω στα αρχικά μας δεδομένα. Θα χρησιμοποιήσουμε το dataset **`starwars`** (ενσωματωμένο στο `dplyr`).

Ας υπολογίσουμε το μέσο ύψος ανά είδος (`species`):

```{r}
species_height <- starwars |> 
  group_by(species) |> 
  summarize(avg_height = mean(height, na.rm = TRUE))

species_height
```

## Ενώνοντας τον συνοπτικό πίνακα

Τώρα θέλουμε να προσθέσουμε αυτή την πληροφορία (`avg_height`) δίπλα σε κάθε χαρακτήρα στον αρχικό πίνακα `starwars`.

```{r}
starwars |> 
  left_join(species_height, join_by(species)) |> 
  select(name, species, height, avg_height)
```

Έτσι, βλέπουμε το ύψος του χαρακτήρα και ακριβώς δίπλα το μέσο ύψος του είδους του!

## Άσκηση

Χρησιμοποιήστε το dataset `starwars`. Γράψτε ένα ενιαίο block κώδικα με τη χρήση pipes (`|>`):

1. Φτιάξτε ένα προσωρινό tibble με όνομα `homeworld_mass` το οποίο θα υπολογίζει το μέσο βάρος (`mass`) για κάθε πλανήτη (`homeworld`). Χρησιμοποιήστε `na.rm = TRUE`.
2. Πάρτε το αρχικό `starwars` και ενώστε του (`left_join`) το `homeworld_mass`.
3. Κρατήστε (`select`) μόνο τις στήλες: `name`, `homeworld`, `mass`, και τη νέα σας στήλη (π.χ. `avg_mass`).
4. Φιλτράρετε (`filter`) για να κρατήσετε μόνο τους χαρακτήρες των οποίων το βάρος (`mass`) είναι **μεγαλύτερο** από τον μέσο όρο του πλανήτη τους.

::: {.notes}
**Ρυθμός Καθηγητή (2:15 - 2:45)**
Αυτή η άσκηση συνδυάζει όλα όσα έχουν μάθει (group_by, summarize, joins, select, filter). Είναι το αποκορύφωμα της ενότητας "Επεξεργασία Δεδομένων". Στα τελευταία 15 λεπτά (2:45-3:00) δείξτε τη λύση, κάντε μια ανασκόπηση και απαντήστε σε απορίες.
:::

## Λύση 

```{r}
# Βήμα 1: Δημιουργία του συνοπτικού πίνακα
homeworld_mass <- starwars |> 
  group_by(homeworld) |> 
  summarize(avg_mass = mean(mass, na.rm = TRUE))

# Βήματα 2-4: Ενσωμάτωση, επιλογή και φιλτράρισμα
starwars |> 
  left_join(homeworld_mass, join_by(homeworld)) |> 
  select(name, homeworld, mass, avg_mass) |> 
  filter(mass > avg_mass)
``` 
