---
title: "Επεξεργασία δεδομένων και δημιουργία γραφημάτων"
author: "Αλέξανδρος Ρέκκας"
date: 2026-05-06
format:
  revealjs:
    theme: [default, custom.scss]
    slide-number: true
    logo: logo.png
    footer: "Στατιστικά Προγράμματα II - Μάθημα 8"
    lang: el
    incremental: false
execute:
  echo: true
  eval: false
---

## Στόχος του σημερινού μαθήματος

Μέχρι τώρα μάθαμε:

1. Να καθαρίζουμε και να μετασχηματίζουμε δεδομένα με το **`dplyr`**.
2. Να φτιάχνουμε επαγγελματικά γραφήματα με το **`ggplot2`**.

\

Σήμερα θα τα συνδυάσουμε.

::: {.notes}
**Ρυθμός Καθηγητή (0:00 - 0:15)**
Καλωσορίστε τους φοιτητές. Εξηγήστε ότι σήμερα θα γράψουν πολύ κώδικα. Ζητήστε τους να ανοίξουν ένα νέο R Script και να το ονομάσουν "workshop_storms.R".
:::

## Προετοιμασία: Φόρτωση βιβλιοθηκών

Ξεκινήστε φορτώνοντας τις απαραίτητες βιβλιοθήκες. 

```{r}
library(dplyr)
library(ggplot2)
```


## Το Dataset: storms

Το dataset `storms` περιέχει ιστορικά στοιχεία για τυφώνες και τροπικές καταιγίδες στον Ατλαντικό Ωκεανό.

```{r}
# Επισκόπηση των δεδομένων μας
glimpse(storms)
```


## Άσκηση

Γράψτε κώδικα για να απαντήσετε στα παρακάτω ερωτήματα χρησιμοποιώντας το `dplyr`:

1. Πόσες καταγραφές (γραμμές) υπάρχουν για τον καταστροφικό τυφώνα με το όνομα (`name`) **"Katrina"**;
2. Ποια είναι η μέγιστη ταχύτητα ανέμου (`wind`) σε όλο το dataset; Ταξινομήστε τα δεδομένα με βάση τη στήλη `wind` (σε φθίνουσα σειρά) για να δείτε τα πιο ακραία φαινόμενα.


::: {.notes}
**Ρυθμός Καθηγητή (0:15 - 0:25)**
Περπατήστε στο εργαστήριο. Αυτή είναι μια άσκηση "ζεστάματος".
:::

## Λύση

```{r}
# 1. Καταγραφές για την καταιγίδα "Katrina"
storms |> 
  filter(name == "Katrina")

# 2. Τα πιο ακραία φαινόμενα με βάση τον άνεμο
storms |> 
  arrange(desc(wind)) |> 
  select(name, year, wind, pressure, category)
```

## Άσκηση

Δημιουργήστε ένα νέο dataset με όνομα `modern_storms` που να ικανοποιεί τα εξής:

1. Κρατήστε **μόνο** τις καταιγίδες από το έτος (`year`) 2000 και μετά.
2. Αφαιρέστε όλες τις γραμμές που έχουν ελλιπείς τιμές (`NA`) στη μεταβλητή `ts_diameter` (διάμετρος καταιγίδας).
3. Δημιουργήστε μια νέα μεταβλητή `wind_kmh` (Ταχύτητα σε km/h).  
   *Ο τύπος μετατροπής από κόμβους (knots) σε χλμ/ώρα είναι: `wind * 1.852`*
4. Επιλέξτε μόνο τις στήλες: `name`, `year`, `status`, `category`, `wind_kmh`, `pressure`.

## Λύση

```{r}
modern_storms <- storms |> 
  filter(year >= 2000) |> 
  filter(!is.na(ts_diameter)) |> 
  mutate(wind_kmh = wind * 1.852) |> 
  select(name, year, status, category, wind_kmh, pressure)

# Επαλήθευση
glimpse(modern_storms)
```

::: {.notes}
**Ρυθμός Καθηγητή (0:25 - 0:50)**
Ελέγξτε ότι οι φοιτητές κατανοούν πώς η `mutate` δημιουργεί τη νέα στήλη `wind_kmh` και ότι με την `select` απορρίπτουμε πλέον την παλιά στήλη `wind`.
:::

## Άσκηση

Χρησιμοποιώντας το νέο σας dataset **`modern_storms`**:

1. Ομαδοποιήστε τα δεδομένα βάσει του σταδίου της καταιγίδας (`status`).
2. Υπολογίστε:
   - Το πλήθος καταγραφών ανά κατηγορία (στήλη `count`).
   - Τη μέση ταχύτητα ανέμου (στήλη `avg_wind`).
   - Τη μέση ατμοσφαιρική πίεση (στήλη `avg_pressure`).
3. Ταξινομήστε τα αποτελέσματα ξεκινώντας από την υψηλότερη μέση ταχύτητα ανέμου προς τη χαμηλότερη.

## Λύση 

```{r}
modern_storms |> 
  group_by(status) |> 
  summarise(
    count = n(),
    avg_wind = mean(wind_kmh),
    avg_pressure = mean(pressure),
    .groups = "drop"
  ) |> 
  arrange(desc(avg_wind))
```

::: {.notes}
**Ρυθμός Καθηγητή (0:50 - 1:15)**
Συζητήστε το αποτέλεσμα με την τάξη: Πώς ορίζεται ένας τυφώνας ("hurricane"); Φαίνεται ξεκάθαρα από τον μέσο άνεμο ότι το `hurricane` είναι η πιο ακραία κατηγορία!
*Προτείνεται μικρό διάλειμμα 15 λεπτών μετά από αυτή τη διαφάνεια.*
:::

## Άσκηση

Χρησιμοποιώντας το `modern_storms`:

1. Δημιουργήστε ένα ιστόγραμμα (`geom_histogram`) που να απεικονίζει την κατανομή της ταχύτητας ανέμου (`wind_kmh`).
2. Δημιουργείστε μπάρες ανά 20 km/h.
3. Γεμίστε τις μπάρες με χρώμα της επιλογής σας και βάλτε μαύρο περίγραμμα.
4. Προσθέστε περιγραφικούς τίτλους (Τίτλος, Άξονας X, Άξονας Y).

## Λύση 

```{r}
ggplot(data = modern_storms, aes(x = wind_kmh)) +
  geom_histogram(binwidth = 20, fill = "darkred", color = "black") +
  labs(
    title = "Κατανομή Ταχύτητας Ανέμου στις Σύγχρονες Καταιγίδες",
    x = "Ταχύτητα Ανέμου (km/h)",
    y = "Συχνότητα (Πλήθος Καταγραφών)"
  ) +
  theme_minimal()
```

## Συνδυασμός του |> με ggplot2

Μέχρι τώρα σώζαμε τα ενδιάμεσα δεδομένα σε μεταβλητές (πχ. `modern_storms`).

\

Μπορούμε όμως να "στείλουμε" (pipe) τα δεδομένα **απευθείας** από το `dplyr` στο `ggplot()`.

```r
storms |> 
  filter(year == 2020) |> 
  ggplot(aes(x = pressure, y = wind)) +    # ΠΡΟΣΟΧΗ: Εδώ αλλάζουμε σε συν (+)
  geom_point()
```



## Άσκηση

Ξεκινώντας απευθείας από το **αρχικό `storms`** και χρησιμοποιώντας το pipe (`|>`):

1. Φιλτράρετε τα δεδομένα ώστε να κρατήσετε **μόνο** τα έτη από το 2010 και μετά.
2. Περάστε τα στο `ggplot` και φτιάξτε ένα διάγραμμα διασποράς (scatterplot) με:
   - Άξονας X: `pressure` (Ατμοσφαιρική Πίεση)
   - Άξονας Y: `wind` (Ταχύτητα ανέμου)
   - Χρώμα ανάλογα με το `status` (Στάδιο καταιγίδας)
3. Προσθέστε περιγραφικούς τίτλους στους άξονες. 

*Τι παρατηρείτε για τη σχέση μεταξύ πίεσης και ανέμου;*

## Λύση 

```{r}
storms |> 
  filter(year >= 2010) |> 
  ggplot(aes(x = pressure, y = wind, color = status)) +
  geom_point(alpha = 0.5) +
  labs(
    title = "Η Φυσική των Τυφώνων",
    subtitle = "Όσο πέφτει η ατμοσφαιρική πίεση, η ταχύτητα του ανέμου αυξάνεται",
    x = "Ατμοσφαιρική Πίεση (millibars)",
    y = "Ταχύτητα Ανέμου (knots)",
    color = "Κατάσταση"
  ) +
  theme_bw()
```

## Άσκηση

Συγκρίνουμε τις τρεις κύριες κατηγορίες: **"hurricane"**, **"tropical storm"**, **"tropical depression"**.

1. Ξεκινώντας από το `storms`, κρατήστε μόνο τις παραπάνω κατηγορίες (`status`).
2. Δημιουργήστε ένα θηκόγραμμα με Άξονα X το `status` και Άξονα Y το `pressure`.
3. Βάλτε χρώμα ανάλογα με το `status`.
4. (Προαιρετικό) Προσθέστε `theme_classic()` και απενεργοποιήστε το υπόμνημα βάζοντας `show.legend = FALSE` μέσα στο `geom_boxplot`.


## Λύση 

```{r}
storms |> 
  filter(status %in% c("hurricane", "tropical storm", "tropical depression")) |> 
  ggplot(aes(x = status, y = pressure, fill = status)) +
  geom_boxplot(show.legend = FALSE) +
  labs(
    title = "Σύγκριση Ατμοσφαιρικής Πίεσης ανά Κατηγορία",
    x = "Κατάσταση Συστήματος",
    y = "Πίεση (mb)"
  ) +
  theme_classic()
```

## Άσκηση

Γράψτε ένα **ενιαίο block κώδικα** που κάνει τα εξής (ξεκινώντας από το αρχικό `storms`):

1. Φιλτράρει το dataset κρατώντας **μόνο** τους τυφώνες για τη δεκαετία **2010 έως 2020**.
2. Αφαιρεί όσους τυφώνες έχουν `NA` στην κατηγορία έντασης (`category`).
3. Στέλνει τα δεδομένα απευθείας στο `ggplot`.
4. Φτιάχνει ένα διάγραμμα διασποράς (X = `pressure`, Y = `wind`).
5. Χρωματίζει τα σημεία με βάση την κατηγορία του τυφώνα.
6. Κάνει διαχωρισμό **(facet_wrap)** του γραφήματος ανά έτος.
7. Εφαρμόζει κατάλληλους τίτλους.

::: {.notes}
**Ρυθμός Καθηγητή (2:20 - 2:50)**
Αυτή είναι η τελική δοκιμασία. Ενθαρρύνετε τους φοιτητές να το χτίσουν βήμα-βήμα. Να γράψουν τα φίλτρα του `dplyr`, να τα τρέξουν για να δουν αν δουλεύουν, και μετά να προσθέσουν το σύμβολο `|>` για να περάσουν στη `ggplot`. Διευκρινίστε ότι η χρήση του `factor(category)` είναι απαραίτητη ώστε τα χρώματα να βγουν διακριτά και όχι σε μια συνεχόμενη παλέτα.
:::

## Λύση 

```{r}
storms |> 
  filter(status == "hurricane", year >= 2010, year <= 2020) |> 
  filter(!is.na(category)) |> 
  ggplot(aes(x = pressure, y = wind, color = factor(category))) +
  geom_point(size = 2, alpha = 0.7) +
  facet_wrap(~ year) +
  labs(
    title = "Ανάλυση Τυφώνων στον Ατλαντικό (2010-2020)",
    subtitle = "Σχέση πίεσης (X) και ανέμου (Y) ανά έτος",
    x = "Ατμοσφαιρική Πίεση (mb)",
    y = "Ταχύτητα Ανέμου (knots)",
    color = "Κατηγορία\nΤυφώνα"
  ) +
  theme_bw()
```

