---
title: "Στατισιτκά Προγράμματα II"
subtitle: "**Μάθημα 2:** Εισαγωγικά για την R"
author: "Αλέξανδρος Ρέκκας"
date: 2026-03-04
format:
  revealjs:
    theme: [default, custom.scss]
    slide-number: true
    logo: logo.png
    footer: ""
    lang: el
    incremental: false
    code-overflow: wrap
execute:
  echo: false
---

## Το περιβάλλον: RStudio

Το RStudio είναι το κυρίαρχο IDE (Integrated Development Environment) για την R (αντίστοιχο του Jupyter ή του VS Code).

::: {.concept-boxes}
::: {.concept-box .blue}

**Source (Πάνω Αριστερά)**
Εδώ γράφετε και αποθηκεύετε τα scripts σας (όπως ένα αρχείο `.py`).

:::

::: {.concept-box .green}

**Environment (Πάνω Δεξιά)**
Δείχνει τις ενεργές μεταβλητές (objects) και τα datasets που βρίσκονται στη μνήμη RAM.
:::
:::

::: {.concept-boxes}
::: {.concept-box .blue}
**Console (Κάτω Αριστερά)**
Εδώ η R εκτελεί τις εντολές και τυπώνει τα αποτελέσματα (σαν το Python terminal).
:::

::: {.concept-box .green}

**Files/Plots/Help (Κάτω Δεξιά)**
Διαχείριση αρχείων, εμφάνιση γραφημάτων και πρόσβαση στο Help.

:::
:::

## Μεταβλητές και ανάθεση (`<-`)

::: {.reminder-box}

Στην Python χρησιμοποιούμε το `=`.  
Στην R, το τυπικό σύμβολο εκχώρησης είναι το αριστερό βελάκι `<-`. 

:::

Η R κατανοεί δυναμικά τους τύπους δεδομένων (`numeric`, `character`, `logical`).

```{r}
#| echo: true
#| eval: true
#| code-line-numbers: true

x <- 10
my_string <- "Hello Stats"
is_true <- TRUE # Προσοχή: Όλα κεφαλαία, σε αντίθεση με το True της Python

x * 2
```

## Διανύσματα (Vectors)

Ένα διάνυσμα (vector) είναι μια μονοδιάστατη δομή δεδομένων που περιέχει στοιχεία του **ίδιου τύπου**.  

Δημιουργούνται με τη συνάρτηση `c()` (από το combine ή concatenate).  

\

```{r}
#| echo: true
#| eval: true

# Δημιουργία διανύσματος
scores <- c(85, 92, 78, 90)

# Επιλογή στοιχείου (Subsetting)
scores[2]

# Δημιουργία ακολουθίας (Προσοχή: Το 5 συμπεριλαμβάνεται!)
1:5
```

## Αρίθμηση

::: {.alert-box}
Προσοχή: Η R ξεκινάει την αρίθμηση (indexing) από το 1!
:::

Στην Python, το πρώτο στοιχείο μιας λίστας βρίσκεται στη θέση 0.  
Στην R, βρίσκεται στη θέση 1.  
Αυτή είναι η πιο συνηθισμένη πηγή σφαλμάτων όταν μεταβαίνετε από την Python στην R.

\

```{r}
#| echo: true
#| eval: true

my_numbers <- c(10, 20, 30, 40)
my_numbers[1]

```

## Διανυσματοποίησης (vectorization)


```{r}
#| echo: true
#| eval: true

prices <- c(10, 20, 30)

# Εφαρμόζεται παντού αυτόματα!
prices * 1.2

```


## Επιλογή υποσυνόλου

```{r}
#| echo: true
#| eval: true

# Επιλογή 10 τυχαίων τιμών από την N(0, 1)
values <- rnorm(10)
values
```

Μπορούμε να διαλέξουμε τις πρώτες 3 τιμές της μεταβλητής `values`:

```{r}
#| echo: true
#| eval: true

values[1:3]
```

Μπορούμε να διαλέξουμε την 3η τιμές και την 5η τιμή της μεταβλητής `values`:

```{r}
#| echo: true
#| eval: true

values[c(3, 5)]
```


## Επιλογή υποσυνόλου

> **Άσκηση**
>
> Να διαλέξετε τις πρώτες 3 και την 5η τιμή της μεταβλητής `values`.

## Επιλογή υποσυνόλου

> **Άσκηση**
>
> Να διαλέξετε τις θετικές τιμές της μεταβλητής `values`.

```{r}
#| echo: true
#| eval: false
#| code-fold: true
#| code-summary: Λύση

values[values > 0]

```


## Απουσία τιμών

- Στην Python χρησιμοποιούμε `None` ή `np.nan`.
- Η R χρησιμοποιεί το `NA` (Not Available).

Αν κάνετε πράξεις με `NA`, το αποτέλεσμα είναι `NA`.

\

```{r}
#| echo: true
#| eval: true

data <- c(5, 10, NA, 20)

mean(data)

```

\

Χρησιμοποιήστε την επιλογή `na.rm = TRUE` για να τα αγνοήσετε.

\

```{r}
#| echo: true
#| eval: true

mean(data, na.rm = TRUE)
```

## Data frames

- Το `data frame` είναι ένας δισδιάστατος πίνακας.
- Είναι το αντίστοιχο των `Pandas` της R.
- Δεν χρειάζεται `import` βιβλιοθήκης.
- Κάθε στήλη ενός `data frame` είναι στην ουσία ένα διάνυσμα (vector).

```{r}
#| echo: true
#| eval: true

# Χρήση του ενσωματωμένου dataset mtcars
head(mtcars, n = 3) # Οι πρώτες 3 γραμμές
```

## Data frames

Χρησιμοποιούμε το `$` για να απομονώσουμε μια στήλη.

\

```{r}
#| echo: true
#| eval: true

# Απομόνωση στήλης
mtcars$mpg[1:5]

```

## Βασικά στατιστικά μεγέθη

Η R έχει ενσωματωμένες τις περισσότερες στατιστικές συναρτήσεις (`mean()`, `median()`, `sd()`, `var()`, `cor()`).

```{r}
#| echo: true
#| eval: true
# Συσχέτιση μεταξύ κατανάλωσης (mpg) και βάρους (wt)
cor(mtcars$mpg, mtcars$wt)

```


\


Η συνάρτηση `summary()` παρέχει άμεσα περιγραφικά στατιστικά (min, max, τεταρτημόρια, μέσο) για ένα vector ή ένα ολόκληρο `data frame`.

```{r}
#| echo: true
#| eval: true

# Περιγραφικά στατιστικά για τη στήλη Ιπποδύναμης (hp)
summary(mtcars$hp)
```


## Έλεγχοι If / Else

Η λογική είναι ίδια με την Python, αλλά η σύνταξη διαφέρει:

- Χρησιμοποιούμε παρενθέσεις `()` για τη συνθήκη.
- Χρησιμοποιούμε άγκιστρα `{}` για το μπλοκ κώδικα.

```{r}
#| echo: true
#| eval: true

x <- 15

if (x > 10) {
  print("Υψηλή τιμή")
} else {
  print("Χαμηλή τιμή")
}

```

## Έλεγχοι If / Else

Το `elif` της Python γράφεται ως `else if` στην R.  

\

> **Άσκηση**
>
> Αν γράψετε τον κώδικα που να τυπώνει το αντίστοιχο μήνυμα αν το `x` είναι
> κάτω από 10. Να κάνει το ίδιο αν το `x` είναι κάτω από 15. Αλλιώς να τυπώνει
> ότι το `x` είναι μεγαλύτερο του 15.

```{r}
#| echo: true
#| eval: false
#| code-fold: true
#| code-summary: Λύση

if (x < 10) {
  print("Το x είναι μικρότερο του 10")
} else if (x < 15) {
  print("Το x είναι μικρότερο του 15")
} else {
  print("Το x είναι μεγαλύτερο ή ίσο του 15")
}

```


## Δομές επανάληψης

Η σύνταξη χρησιμοποιεί το πρότυπο for (μεταβλητή in ακολουθία) { ... }.


```{r}
#| echo: true
#| eval: true

# Επανάληψη πάνω σε ακολουθία
for (i in 1:3) {
  print(paste("Επανάληψη νούμερο:", i))
}
```

## Δομές επανάληψης

\

> **Άσκηση**
>
> Να δημιουργήσετε ένα διάνυσμα x με τιμές από 10 έως 20. Μετά να γράψετε μία
> επανάληψη όπου κάθε στοιχείο του x θα αυξάνεται κατά 1. Υπάρχει πιο σωστός τρόπος;

```{r}
#| echo: true
#| eval: false
#| code-fold: true
#| code-summary: Λύση

x <- 10:20

for (i in 1:11) {
  x[i] <- x[i] + 1
}

# Σωστός τρόπος
x <- x + 1

```

## Δομές επανάληψης

Τι κάνουμε αν δεν είναι εύκολο να υπολογίσουμε το πλήθος των στοιχείων της `x`;  

Μπορούμε να χρησιμοποιήσουμε την εντολή `seq_along()`


```{r}
#| echo: true
#| eval: true

z1 <- 50:54

seq_along(z1)

```

```{r}
#| echo: true
#| eval: true

z2 <- c("Κώστας", "Ευγενία", "Βασίλης", "Καλλιόπη")

seq_along(z2)

```

Άρα, στην προηγούμενη άσκηση μία άλλη λύση θα ήταν:

```{r}
#| echo: true
#| eval: true

x <- 10:20
for (i in seq_along(x)) {
  x[i] <- x[i] + 1
}

```

## Συναρτήσεις

- Στην Python ορίζουμε συναρτήσεις με τη λέξη `def`.
- Στην R, δημιουργούμε μια συνάρτηση με την εντολή `function()` και την εκχωρούμε σε ένα αντικείμενο (object).  

```{r}
#| echo: true
#| eval: true

# Συνάρτηση ύψωσης στο τετράγωνο
square <- function(x) {
  result <- x^2
  
  result
}

square(c(10, 15, 20))
```

## Συναρτήσεις

\

> **Άσκηση**
>
> Γράψτε μία συνάρτηση που υπολογίζει τα z-score ενός δείγματος.

```{r}
#| echo: true
#| eval: true
#| code-fold: true
#| code-summary: Λύση

z_score <- function(x) {
  sd_x <- sd(x, na.rm = TRUE)
  mean_x <- mean(x, na.rm = TRUE)
  if (sd_x > 0) {
    result <- (x - mean_x) / sd_x
  } else {
    result <- "The standard deviation is 0!"
  }
  
  result
}

# !!!!
# Τι κάνουμε αν το x έχει μόνο ένα στοιχείο;

```

## Εγκατάσταση και χρήση πακέτων


```{r}
#| echo: true
#| eval: false

install.packages("ggplot2")
library(ggplot2)
    
```
