---
title: "Στατιστικά Προγράμματα II"
subtitle: "**Μάθημα 3**"
author: "Αλέξανδρος Ρέκκας"
date: 2026-03-04
format:
  revealjs:
    theme: [default, custom.scss]
    slide-number: true
    logo: logo.png
    footer: ""
    lang: el
    incremental: false
    code-overflow: wrap
execute:
  echo: true
  eval: false
  warning: false
  message: false
---


## Τα Δεδομένα

Έχετε συλλέξει τα δεδομένα 8 φοιτητών για τα μαθήματα "Μαθηματικά" και "Στατιστική", καθώς και τον αριθμό των απουσιών τους. Ορισμένοι φοιτητές δεν προσήλθαν στις εξετάσεις, άρα έχουν την τιμή `NA`.

| Αριθμός Μητρώου (`student_id`) | Μαθηματικά (`math_grades`) | Στατιστική (`stat_grades`) | Απουσίες (`absences`) |
|:-------------------------------|:--------------------------:|:--------------------------:|:---------------------:|
| AM01                           |            4.5             |            5.0             |           2           |
| AM02                           |            8.0             |            7.5             |           0           |
| AM03                           |            3.5             |            4.0             |           5           |
| AM04                           |             NA             |            6.5             |           1           |
| AM05                           |            9.5             |            10.0            |           0           |
| AM06                           |            6.0             |             NA             |           3           |
| AM07                           |            2.0             |            3.5             |           6           |
| AM08                           |             NA             |            8.0             |           2           |


## Μέρος 1: Εισαγωγή δεδομένων και περιγραφή

1. Να εισάγετε τα δεδομένα σε ξεχωριστά διανύσματα.
1. Ελέγξτε αν τα διανύσματα που δημιουργήσατε έχουν το ίδιο μήκος.
2. Ενώστε τα 4 διανύσματα σε ένα Data Frame με το όνομα `performance`.
3. Δείξτε τα βασικά περιγραφικά στατιστικά όλου του Data Frame.
4. Βρείτε τη μέγιστη βαθμολογία στα μαθηματικά.

## Λύση

```{r}
#| code-fold: false
#| code-eval: false

student_id <- c("AM01", "AM02", "AM03", "AM04", "AM05", "AM06", "AM07", "AM08")
math_grades <- c(4.5, 8.0, 3.5, NA, 9.5, 6.0, 2.0, NA)
stat_grades <- c(5.0, 7.5, 4.0, 6.5, 10.0, NA, 3.5, 8.0)
absences <- c(2, 0, 5, 1, 0, 3, 6, 2)

# 1. Έλεγχος μήκους
length(math_grades) 

# 2. Δημιουργία Data Frame
performance <- data.frame(
  aem = student_id,
  math = math_grades,
  stat = stat_grades,
  absences = absences
)

# 3. Περιγραφικά στατιστικά (Βλέπουμε πόσα NA έχει κάθε στήλη)
summary(performance)

# 4. Μέγιστη βαθμολογία στα μαθηματικά αγνοώντας τα NA
max(performance$math, na.rm = TRUE)
```

## Τροποποίηση βαθμολογιών

Ο καθηγητής Στατιστικής αποφάσισε να δώσει **0.5 βαθμό bonus** σε όλους:

1. Δημιουργήστε μια **νέα στήλη** στο `performance` με όνομα `stat_final` που θα περιέχει τον νέο βαθμό.
2. Βρείτε τους φοιτητές που πέρασαν το κάθε μάθημα.
3. Βρείτε τον μέσο όρο των απουσιών των φοιτητών που πέρασαν τα Μαθηματικά.


## Λύση

```{r}
performance$stat_final <- performance$Stat + 0.5

# Διόρθωση βαθμών άνω του 10
performance$stat_final[performance$stat_final > 10] <- 10

# Λογικό διάνυσμα για επιτυχία στα Μαθηματικά
passed_math <- performance_df$math >= 5.0

# Μέσος όρος απουσιών όσων πέρασαν
# Βάζουμε na.rm = TRUE γιατί το passed_math περιέχει NAs.
mean(performance$absences[passed_math], na.rm = TRUE) 
```

## Βαθμοί στη σταστιστική για κάθε φοιτητή

Για κάθε φοιτητή των δεδομένων σας γράψτε τον κώδικα που θα κάνει τα παρακάτω:

- Αν ο βαθμός είναι `NA`, τύπωσε: *"Ο φοιτητής με ΑΕΜ { `aem` } απουσίαζε."* 
- Αν ο βαθμός είναι πάνω από 5, τύπωσε: *"Ο φοιτητής  με ΑΕΜ { `aem` } πέρασε με βαθμό { `stat_final` }."*
- Αλλιώς, τύπωσε: *"Ο φοιτητής ΑΕΜ { `aem` } κόπηκε με βαθμό { `stat_final` }."*

## Λύση

```{r}
for (i in 1:nrow(performance_df)) {
  
  # Αποθήκευση του τρέχοντος βαθμού και του ΑΕΜ για ευκολία
  current_grade <- performance$stat_final[i]
  current_aem <- performance_df$aem[i]
  
  # Το is.na() πρέπει να είναι το πρώτο statement!
  if (is.na(current_grade)) {
    print(paste("Ο φοιτητής", current_aem, "απουσίαζε."))
    
  } else if (current_grade >= 5) {
    print(paste("Ο φοιτητής", current_aem, "πέρασε με", current_grade))
    
  } else {
    print(paste("Ο φοιτητής", current_aem, "κόπηκε με", current_grade))
  }
  
}
```

## Αντικατάσταση `NA`

1. Γράψτε τη συνάρτηση `impute_mean`, η οποία θα αντικαθιστά τα `NA` ενός διανύσματος με τον μέσο όρο των τιμών του.
5. Εφαρμόστε τη συνάρτηση σας στις στήλες `math` και `stat` του Data Frame `performance` και αποθηκεύστε τα αποτελέσματα σε δύο **νέες στήλες** (`math_imp` και `stat_imp`).
6. Τυπώστε τις αρχικές και τις νέες στήλες των Μαθηματικών για να επιβεβαιώσετε.

## Λύση

```{r}

impute_mean <- function(x) {
  
  mean_val <- mean(x, na.rm = TRUE)
  
  x[is.na(x)] <- mean_val
  
  return(x)
}

performance$math_imp <- impute_mean(performance$math)
performance$stat_imp <- impute_mean(performance$stat)

# 6. Προβολή των αποτελεσμάτων (για τα Μαθηματικά)
data.frame(
  aem = performance$aem,
  original_math = performance$math,
  imputed_math = performance$math_imp
)
```
