---
title: "Eπεξεργασία δεδομένων με τη βιβλιοθήκη dplyr"
subtitle: "Καθαρισμός και Προετοιμασία Δεδομένων"
author: "Αλέξανδρος Ρέκκας"
date: 2026-04-21
format:
  revealjs:
    theme: [default, custom.scss]
    slide-number: true
    logo: logo.png
    footer: "Στατιστικά Προγράμματα II - Μάθημα 6"
    lang: el
    incremental: false
execute:
  echo: true
  eval: false
---


## Τα νέα δεδομένα: msleep

Το dataset `msleep` περιέχει δεδομένα για τις συνήθειες ύπνου διαφόρων θηλαστικών, καθώς και τα βιολογικά τους χαρακτηριστικά. Έχει αρκετές ελλιπείς τιμές (`NA`), γεγονός που το κάνει ιδανικό για εξάσκηση.

```{r}
library(dplyr)
library(ggplot2) # Το msleep περιλαμβάνεται εδώ

# Επισκόπηση δεδομένων
glimpse(msleep)
```

## Μέρος 1ο: Σύνθετο φιλτράρισμα

Συχνά πρέπει να συνδυάσουμε πολλές λογικές συνθήκες χρησιμοποιώντας το `&` (ΚΑΙ) και το `|` (Ή). Επίσης, πρέπει να αφαιρούμε τις ελλιπείς τιμές μόνο από τις στήλες που μας ενδιαφέρουν.

```{r}
# Παράδειγμα: Θέλουμε σαρκοφάγα ή φυτοφάγα που έχουν καταγεγραμμένο βάρος εγκεφάλου
msleep |> 
  filter(
    (vore == "carni" | vore == "herbi"), 
    !is.na(brainwt)
  ) |> 
  select(name, vore, brainwt)
```

## Άσκηση: Καθαρισμός δεδομένων

Θέλουμε να προετοιμάσουμε ένα δείγμα για να συγκρίνουμε τον ύπνο REM.
Δημιουργήστε ένα νέο dataset `clean_sleep` που να ικανοποιεί τα εξής:

1. Κρατήστε **μόνο** τα ζώα που είναι "carni" ή "herbi".
2. Αφαιρέστε **όλα** τα ζώα που έχουν `NA` στον ύπνο REM (`sleep_rem`).
3. Επιλέξτε τις στήλες: `name`, `vore`, `sleep_total`, `sleep_rem`, `bodywt`.
4. Ταξινομήστε τα δεδομένα ώστε τα ζώα με τον περισσότερο ύπνο REM να είναι στην κορυφή.

## Λύση

```{r}
clean_sleep <- msleep |> 
  filter(
    vore == "carni" | vore == "herbi",
    !is.na(sleep_rem)
  ) |> 
  select(name, vore, sleep_total, sleep_rem, bodywt) |> 
  arrange(desc(sleep_rem))

head(clean_sleep)
```

## Τροποποίηση μεταβλητών (Feature Engineering)

Στις στατιστικές αναλύσεις σπάνια χρησιμοποιούμε τις αρχικές μεταβλητές ως
έχουν. Συνήθως δημιουργούμε:

- **Αναλογίες (Ratios):** π.χ. ποσοστό REM στον συνολικό ύπνο.
- **Μετασχηματισμούς:** π.χ. λογαριθμικός (`log()`) για έντονα ασύμμετρες κατανομές (όπως το βάρος).
- **Κατηγορίες:** Χρήση της `if_else()` για μετατροπή ποσοτικών μεταβλητών σε ποιοτικές.

## Παράδειγμα: Μετασχηματισμοί

```{r}
# Μετασχηματισμός ασύμμετρων δεδομένων βάρους και κατηγοριοποίηση
msleep |> 
  filter(!is.na(bodywt)) |> 
  mutate(
    log_bodywt = log(bodywt),
    size_category = if_else(bodywt > 50, "Large Animal", "Small Animal")
  ) |> 
  select(name, bodywt, log_bodywt, size_category)
```

## Άσκηση

Ένας βιολόγος θέλει να εξετάσει τον λόγο βάρους εγκεφάλου προς σώμα.
Ξεκινώντας από το `msleep`:

1. Κρατήστε όσα ζώα **ΔΕΝ** έχουν `NA` σε `brainwt` και `bodywt`.
2. Υπολογίστε μια νέα στήλη `brain_ratio` (βάρος εγκεφάλου / βάρος σώματος).
3. Φτιάξτε μια στήλη `smart_guess`: Αν το `brain_ratio` είναι μεγαλύτερο από 0.01, ονομάστε το "High", αλλιώς "Normal".
4. Κρατήστε μόνο όσα ζώα είναι "High".

## Λύση 2

```{r}
msleep |> 
  filter(!is.na(brainwt), !is.na(bodywt)) |> 
  mutate(
    brain_ratio = brainwt / bodywt,
    smart_guess = if_else(brain_ratio > 0.01, "High", "Normal")
  ) |> 
  filter(smart_guess == "High") |> 
  select(name, brain_ratio, smart_guess)
```

## Σύνθετες ομαδοποιήσεις

Πολλές φορές θέλουμε στατιστικά όχι για μία κατηγορία, αλλά για τον **συνδυασμό** κατηγοριών.

```{r}
# Στατιστικά ανά είδος διατροφής (vore) και κατηγορία κινδύνου (conservation)
msleep |> 
  filter(!is.na(vore), !is.na(conservation)) |> 
  group_by(vore, conservation) |> 
  summarise(
    animal_count = n(),
    avg_sleep = mean(sleep_total),
    .groups = "drop"
  )
```

## Εργασία

Είστε αναλυτής δεδομένων σε ένα ινστιτούτο βιολογίας. Πρέπει να ετοιμάσετε έναν
πίνακα που συγκρίνει την **αποδοτικότητα ύπνου** διαφορετικών κατηγοριών ζώων,
λαμβάνοντας υπόψη το μέγεθός τους.

**Δημιουργήστε ΕΝΑ (1) ενιαίο block κώδικα με pipes (`|>`) που:**

*(Οι οδηγίες στην επόμενη διαφάνεια)*

## Εργασία

1. Αφαιρέστε γραμμές με `NA` στις στήλες `vore`, `sleep_rem`, `sleep_total`, και `bodywt`.
2. Δημιουργήστε τις εξής στήλες:
   - `sleep_efficiency`: Ο λόγος του ύπνου REM προς τον συνολικό ύπνο.
   - `size`: "Big" αν το `bodywt` > 10, αλλιώς "Small".

## Εργασία

3. Ομαδοποιήστε τα δεδομένα ανά `vore` ΚΑΙ `size`.

4. Υπολογίστε:
   - Πλήθος ζώων ανά ομάδα (`count`).
   - Τη μέση αποδοτικότητα ύπνου (`avg_efficiency`).
   - Τον μέγιστο συνολικό ύπνο (`max_sleep`).
5. Κρατήστε **μόνο** τις ομάδες που έχουν τουλάχιστον 3 ζώα (`count >= 3`).
6. Ταξινομήστε τον τελικό πίνακα με βάση τη μέση αποδοτικότητα ύπνου (φθίνουσα).

## Λύση

```{r}
final_analysis_table <- msleep |> 
  filter(!is.na(vore), !is.na(sleep_rem), !is.na(sleep_total), !is.na(bodywt)) |> 
  mutate(
    sleep_efficiency = sleep_rem / sleep_total,
    size = if_else(bodywt > 10, "Big", "Small")
  ) |> 
  group_by(vore, size) |> 
  summarise(
    count = n(),
    avg_efficiency = mean(sleep_efficiency),
    max_sleep = max(sleep_total),
    .groups = "drop"
  ) |> 
  filter(count >= 3) |> 
  arrange(desc(avg_efficiency))
  
filter_analysis_table

```
