---
title: "Εισαγωγή στον στην επεξεργασία δεδομένων με τη βιβλιοθήκη dplyr"
author: "Αλέξανδρος Ρέκκας"
date: 2026-04-01
format:
  revealjs:
    theme: [default, custom.scss]
    slide-number: true
    logo: logo.png
    footer: "Στατιστικά Προγράμματα II - Μάθημα 5"
    lang: el
    incremental: false
execute:
  echo: true
  eval: false
---

## Η βιβλιοθήκη `dplyr`

- Είναι η "γραμματική" του χειρισμού δεδομένων.
- Διευκολύνει σε μεγάλο βαθμό τον καθαρισμό και την προετοιμασία των δεδομένων.
- Κάνει τον κώδικα ευανάγνωστο και εύκολο στη συντήρηση.

::: {.notes}
Μοιράστε στους φοιτητές το Cheat Sheet του dplyr. Εξηγήστε ότι το Tidyverse είναι μια οικογένεια πακέτων που συνεργάζονται άψογα.
:::

## Ο τελεστής Pipe (`|>`)

Το Pipe παίρνει το αποτέλεσμα της αριστερής πλευράς και το "διοχετεύει" ως πρώτη
μεταβλητή στη συνάρτηση της δεξιάς πλευράς.

- Αντί για: `h(g(f(x)))`
- Γράφουμε: 
  ```r
  x |> 
    f() |> 
    g() |> 
    h()
  ```
*(Διαβάζεται ως: "Και μετά...")*

## Τα δεδομένα: palmerpenguins

Περιέχει μετρήσεις για 3 είδη πιγκουίνων στο αρχιπέλαγος Palmer της Ανταρκτικής.

```{r}
# Εγκατάσταση και φόρτωση
# install.packages(c("dplyr", "palmerpenguins"))
library(dplyr)
library(palmerpenguins)

# Επισκόπηση δεδομένων
glimpse(penguins)
```

## Οι συναρτήσεις `select()` και `filter()`

- **`select()`**: Επιλέγει **μεταβλητές** (στήλες). 
  - `select(species, island)`
- **`filter()`**: Επιλέγει **παρατηρήσεις** (γραμμές) βάσει συνθηκών.
  - Χρησιμοποιεί λογικούς τελεστές: `==` (ισότητα), `!=` (ανισότητα), `>` , `<`, `is.na()`.

## Χρήση

```{r}
penguins |> 
  select(species, bill_length_mm, body_mass_g) |> 
  filter(species == "Adelie", body_mass_g > 4000)
```


## Άσκηση

Δημιουργήστε ένα νέο dataset με όνομα `gentoo_data` το οποίο να περιέχει:

1. **Μόνο** τους πιγκουίνους του είδους "Gentoo".
2. **Μόνο** αυτούς για τους οποίους έχουμε καταγραφή του φύλου τους.
3. Κρατήστε **μόνο** τις στήλες: `species`, `island`, `flipper_length_mm` και `sex`.


## Λύση

```{r}
# Λύση με τον native pipe |>
gentoo_data <- penguins |> 
  filter(species == "Gentoo", !is.na(sex)) |> 
  select(species, island, flipper_length_mm, sex)

# Έλεγχος
head(gentoo_data)
```


## Οι συναρτήσεις `mutate()` και `arrange()`

- **`mutate()`**: Δημιουργεί νέες στήλες ή τροποποιεί υπάρχουσες. 
- **`arrange()`**: Ταξινομεί τις γραμμές.
  - `arrange(variable)` -> Αύξουσα
  - `arrange(desc(variable))` -> Φθίνουσα

## Χρήση

```{r}
# Υπολογισμός BMI (υποθετικά) και ταξινόμηση
penguins |>
  mutate(
    body_mass_kg = body_mass_g / 1000,
    bill_ratio = bill_length_mm / bill_depth_mm
  ) |>
  arrange(desc(body_mass_kg)) 
```

## Άσκηση

Βρείτε ποιος **θηλυκός** πιγκουίνος έχει το μεγαλύτερο μήκος πτερυγίου σε σχέση με το βάρος του.

## Λύση

```{r}
penguins |> 
  filter(sex == "female") |> 
  mutate(flipper_weight_ratio = flipper_length_mm / body_mass_g) |> 
  arrange(desc(flipper_weight_ratio))
```

## Οι συναρτήσεις `group_by()` και `summarise()`

- **`group_by()`**: "Σπάει" τα δεδομένα σε αόρατες ομάδες.
- **`summarise()`**: Υπολογίζει στατιστικά μέτρα για κάθε ομάδα.

## Χρήση

```{r}
# Στατιστικά βάρους ανά είδος
penguins |>
  filter(!is.na(body_mass_g)) |> 
  group_by(species) |>
  summarise(
    n = n(),
    avg_mass = mean(body_mass_g),
    sd_mass = sd(body_mass_g)
  )
```

## Άσκηση

Υπολογίστε τον **μέσο όρο** και τη **διάμεσο** του μήκους ράμφους (`bill_length_mm`) ανά **νησί** (`island`) και **φύλο** (`sex`).

*Προσοχή:* Θυμηθείτε να αφαιρέσετε τα `NA` (είτε με `filter` είτε με `na.rm = TRUE`).

## Λύση

```{r}
penguins |> 
  filter(!is.na(sex), !is.na(bill_length_mm)) |> 
  group_by(island, sex) |> 
  summarise(
    mean_bill = mean(bill_length_mm),
    median_bill = median(bill_length_mm),
    .groups = "drop"
  )
```

## Άσκηση

Γράψτε **ένα ενιαίο block κώδικα** με `|>` που:

1. Κρατάει μόνο τους πιγκουίνους από το νησί **"Biscoe"**.
2. Δημιουργεί μια στήλη `mass_lb` (βάρος σε λίβρες = γραμμάρια * 0.0022).
3. Φτιάχνει μια κατηγορία `heavy_penguin`: "Yes" αν `mass_lb > 10`, αλλιώς "No".
4. Ομαδοποιεί ανά είδος και την κατηγορία `heavy_penguin`.
5. Υπολογίζει τον μέσο όρο του `flipper_length_mm`.

## Λύση Case Study

```{r}
penguins |> 
  filter(island == "Biscoe", !is.na(body_mass_g)) |> 
  mutate(
    mass_lb = body_mass_g * 0.0022,
    heavy_penguin = if_else(mass_lb > 10, "Yes", "No")
  ) |> 
  group_by(species, heavy_penguin) |> 
  summarise(
    avg_flipper = mean(flipper_length_mm, na.rm = TRUE),
    count = n(),
    .groups = "drop"
  )
```

    
