---
title: "Εισαγωγή στη δημιουργία γραφημάτων με τη βιβλιοθήκη `ggplot2`"
subtitle: "Καθαρισμός και Προετοιμασία Δεδομένων"
author: "Αλέξανδρος Ρέκκας"
date: 2026-04-29
format:
  revealjs:
    theme: [default, custom.scss]
    slide-number: true
    logo: logo.png
    footer: "Στατιστικά Προγράμματα II - Μάθημα 6"
    lang: el
    incremental: false
execute:
  echo: true
  eval: false
---

## Προετοιμασία για Σήμερα

Ανοίξτε το RStudio, δημιουργήστε ένα νέο R Script (αρχείο κώδικα), και φορτώστε τα πακέτα του σημερινού μαθήματος.

```{r}

# install.packages("ggplot2")
# install.packages("dplyr")
# install.packages("palmerpenguins")

library(ggplot2)
library(dplyr)
library(palmerpenguins)
```

::: {.notes}
Κάντε μια βόλτα στο εργαστήριο και βεβαιωθείτε ότι όλοι έχουν φορτώσει τα πακέτα χωρίς σφάλματα (errors).
:::

---

## Τι είναι το ggplot2;

Το `ggplot2` είναι βασισμένο στη **Γραμματική των Γραφικών** (Grammar of Graphics). 
Κάθε γράφημα κατασκευάζεται από τρία βασικά συστατικά:

1. **Δεδομένα (Data)**:  
Το dataset που θέλετε να απεικονίσετε.
2. **Αισθητική (Aesthetics - `aes`)**:  
Αντιστοίχιση των μεταβλητών σε οπτικές ιδιότητες (άξονες x/y, χρώμα, μέγεθος, σχήμα).
3. **Γεωμετρίες (Geometries - `geom`)**:  
Η πραγματική οπτική αναπαράσταση (σημεία, γραμμές, μπάρες).

## Τα δεδομένα

Θα χρησιμοποιήσουμε το dataset `penguins`

```{r}
glimpse(penguins)
```

## Άσκηση

1. Τρέξτε την εντολή `glimpse(penguins)` στην κονσόλα σας (Console).
2. Απαντήστε στις παρακάτω ερωτήσεις:
   - Πόσες γραμμές (παρατηρήσεις) υπάρχουν;
   - Ποια είναι τα ονόματα των συνεχών (αριθμητικών) μεταβλητών;
   - Ποια είναι τα ονόματα των κατηγορικών (character/factor) μεταβλητών;

::: {.notes}
**Λύση:**

```r
# 1.
glimpse(penguins)

# 2. 
# Γραμμές: 344
# Συνεχείς μεταβλητές: bill_length_mm, bill_depth_mm, flipper_length_mm, body_mass_g, year
# Κατηγορικές μεταβλητές: species, island, sex
```
:::

## Βήμα 1 (Δεδομένα)

Ξεκινάμε περνώντας τα δεδομένα μας στη συνάρτηση `ggplot()`.

```{r}
ggplot(data = penguins)
```


## Βήμα 2 (Αισθητική)

Ας πούμε στην R ποιες μεταβλητές ανήκουν στους άξονες X και Y χρησιμοποιώντας την `aes()`.

```{r}
ggplot(data = penguins, aes(x = flipper_length_mm, y = body_mass_g))
```

## Βήμα 3 (Γεωμετρίες)

Προσθέτουμε μια γεωμετρία (geometry) χρησιμοποιώντας το σύμβολο `+`. Ας προσθέσουμε σημεία!

```{r}
ggplot(data = penguins, aes(x = flipper_length_mm, y = body_mass_g)) +
  geom_point()
```

## Άσκηση

1. Γράψτε τον κώδικα για να αναδημιουργήσετε το διάγραμμα διασποράς (scatterplot) από την προηγούμενη διαφάνεια.
2. Τροποποιήστε τον κώδικά σας για να βάλετε το `bill_length_mm` στον άξονα X και το `bill_depth_mm` στον άξονα Y.

::: {.notes}
**Ρυθμός Καθηγητή (0:30 - 0:40)**
Περπατήστε στο εργαστήριο. Βοηθήστε με τυχόν συντακτικά λάθη (typos). Τονίστε τον κανόνα για την τοποθέτηση του συμβόλου `+`.

**Λύση:**

```r
# 1. 
ggplot(data = penguins, aes(x = flipper_length_mm, y = body_mass_g)) +
  geom_point()

# 2.
ggplot(data = penguins, aes(x = bill_length_mm, y = bill_depth_mm)) +
  geom_point()
```
:::

## Χρωματισμός του γραφήματος

Μπορούμε να αλλάξουμε το χρώμα των σημείων μας.

**Ορισμός** (Μέσα στο `geom`, έξω από την `aes`): εφαρμόζει ένα χρώμα σε ΟΛΑ.
```{r}
ggplot(data = penguins, aes(x = flipper_length_mm, y = body_mass_g)) +
  geom_point(color = "blue")
```

**Αντιστοίχιση** (Μέσα στην `aes`): αναθέτει χρώματα με βάση μια μεταβλητή των δεδομένων.
```{r}
ggplot(data = penguins, aes(x = flipper_length_mm, y = body_mass_g)) +
  geom_point(aes(color = species))
```

## Άσκηση

1. Φτιάξτε ένα διάγραμμα διασποράς (scatterplot) με το `flipper_length_mm` (X) και `body_mass_g` (Y).
2. Αντιστοιχίστε το **χρώμα (color)** των σημείων στη μεταβλητή `island`.
3. Αντιστοιχίστε το **σχήμα (shape)** των σημείων στη μεταβλητή `species`.
4. *Bonus:* Ορίστε το μέγεθος (`size`) όλων των σημείων ίσο με `3` (Hint: Το μέγεθος θα είναι mapping στα δεδομένα ή setting για όλα τα σημεία;).

::: {.notes}
**Ρυθμός Καθηγητή (0:40 - 0:50)**

**Λύση:**

```r
ggplot(data = penguins, aes(x = flipper_length_mm, y = body_mass_g)) +
  geom_point(aes(color = island, shape = species), size = 3)
```
:::

## Ιστογράμματα

```{r}
ggplot(data = penguins, aes(x = body_mass_g)) +
  geom_histogram(binwidth = 200)
```

*Δοκιμάστε να αλλάξετε τη μεταβλητή `binwidth` μέσα στη `geom_histogram()`.  
Τι παρατηρείτε;*

## Θηκογράμματα (Boxplots)

```{r}
ggplot(data = penguins, aes(x = species, y = body_mass_g)) +
  geom_boxplot()
```

## Άσκηση

**Χρόνος: 15 λεπτά**

1. Φτιάξτε ένα ιστόγραμμα (histogram) για το `flipper_length_mm`. Δοκιμάστε `binwidth = 5` και `binwidth = 20`. Ποιο είναι καλύτερο;
2. Φτιάξτε ένα θηκόγραμμα (boxplot) που να δείχνει το `bill_length_mm` διαχωρισμένο ανά `island`.
3. Δοκιμάστε να προσθέσετε `color = species` στο θηκόγραμμά σας. Μετά δοκιμάστε `fill = species`. Ποια είναι η διαφορά μεταξύ τους;

::: {.notes}
**Ρυθμός Καθηγητή (1:15 - 1:30)**
Εξηγήστε ότι η ιδιότητα `color` χρωματίζει το περίγραμμα της γεωμετρίας, ενώ η ιδιότητα `fill` γεμίζει το εσωτερικό της γεωμετρίας με χρώμα.

**Λύση:**

```r
# 1. 
ggplot(data = penguins, aes(x = flipper_length_mm)) +
  geom_histogram(binwidth = 5) 

# 2.
ggplot(data = penguins, aes(x = island, y = bill_length_mm)) +
  geom_boxplot()

# 3. 
# Με color:
ggplot(data = penguins, aes(x = island, y = bill_length_mm)) +
  geom_boxplot(aes(color = species))

# Με fill:
ggplot(data = penguins, aes(x = island, y = bill_length_mm)) +
  geom_boxplot(aes(fill = species))
```
:::

## Προσθήκη επιπέδων (layers)

* Η πραγματική δύναμη της Γραμματικής των Γραφικών είναι η χρήση επιπέδων (layers).
* Μπορείτε να προσθέσετε όσες συναρτήσεις `geom_` θέλετε!

```{r}
ggplot(data = penguins, aes(x = flipper_length_mm, y = body_mass_g)) +
  geom_point() +
  geom_smooth(method = "lm") # Προσθέτει μια γραμμική γραμμή τάσης (trend line)
```


\

> Επειδή η `aes()` βρίσκεται μέσα στην κλήση της `ggplot()`, και οι δύο γεωμετρίες κληρονομούν τους αντίστοιχους άξονες X και Y.

## Άσκηση

1. Δημιουργήστε ένα διάγραμμα διασποράς (`flipper_length_mm` vs `body_mass_g`).
2. Προσθέστε το επίπεδο `geom_smooth(method = "lm")`.
3. Μετακινήστε το `aes(color = species)` μέσα στην αρχική συνάρτηση `ggplot()`. Τι συμβαίνει;
4. Κατεβάστε το `aes(color = species)` ΜΟΝΟ μέσα στο `geom_point()`. Τι συμβαίνει με τις γραμμές τάσης τώρα;

::: {.notes}
**Ρυθμός Καθηγητή (1:35 - 1:50)**
Κρίσιμη έννοια! Καθολική Αισθητική (στο ggplot) vs Τοπική Αισθητική (στο geom). Αν το χρώμα είναι καθολικό, το `geom_smooth` σχεδιάζει 3 γραμμές (μία για κάθε είδος). Αν είναι τοπικό στα σημεία, το `geom_smooth` σχεδιάζει 1 καθολική γραμμή. Αφήστε τους φοιτητές να πειραματιστούν για να δουν τη διαφορά.

**Λύση:**

```r
# 1 & 2.
ggplot(data = penguins, aes(x = flipper_length_mm, y = body_mass_g)) +
  geom_point() +
  geom_smooth(method = "lm")

# 3. Η αισθητική χρώματος εφαρμόζεται ΚΑΙ στα σημεία ΚΑΙ στις γραμμές τάσης (3 γραμμές)
ggplot(data = penguins, aes(x = flipper_length_mm, y = body_mass_g, color = species)) +
  geom_point() +
  geom_smooth(method = "lm")

# 4. Η αισθητική χρώματος εφαρμόζεται ΜΟΝΟ στα σημεία. Η γραμμή τάσης είναι 1 και ενιαία.
ggplot(data = penguins, aes(x = flipper_length_mm, y = body_mass_g)) +
  geom_point(aes(color = species)) +
  geom_smooth(method = "lm")
```
:::

## Διαχωρισμός (faceting)

* Μερικές φορές το να βάζουμε τα πάντα σε ένα γράφημα δημιουργεί ακαταστασία.
* Η συνάρτηση `facet_wrap()` χωρίζει το γράφημά σας σε πολλαπλά μικρότερα γραφήματα με βάση μια κατηγορική μεταβλητή.

```{r}
ggplot(data = penguins, aes(x = flipper_length_mm, y = body_mass_g)) +
  geom_point(aes(color = species)) +
  facet_wrap(~ island)
```

## Άσκηση

1. Φτιάξτε ένα ιστόγραμμα για το `body_mass_g` με `fill = species`.
2. Προσθέστε ένα `facet_wrap()` για να διαχωρίσετε τα ιστογράμματα ανά `species`.
3. Δοκιμάστε το `facet_grid(sex ~ species)`. Πώς διαφέρει το `facet_grid` από το `facet_wrap`;

::: {.notes}
**Ρυθμός Καθηγητή (2:05 - 2:15)**
Εξηγήστε ότι το `facet_wrap` "τυλίγει" μια μονοδιάστατη ακολουθία πλαισίων στις δύο διαστάσεις, ενώ το `facet_grid` σχηματίζει έναν πίνακα με γραμμές ~ στήλες.

**Λύση:**

```r
# 1 & 2.
ggplot(data = penguins, aes(x = body_mass_g, fill = species)) +
  geom_histogram() +
  facet_wrap(~ species)

# 3. 
ggplot(data = penguins, aes(x = body_mass_g, fill = species)) +
  geom_histogram() +
  facet_grid(sex ~ species)
```
:::

## Οι άξονες του γραφήματος

Χρησιμοποιήστε τη συνάρτηση `labs()` για να προσθέσετε τίτλους και να "καθαρίσετε" τα ονόματα των αξόνων.

```{r}
ggplot(data = penguins, aes(x = flipper_length_mm, y = body_mass_g)) +
  geom_point(aes(color = species)) +
  labs(
    title = "Το Μέγεθος των Πιγκουίνων",
    subtitle = "Μήκος πτερυγίου vs Βάρος σώματος",
    x = "Μήκος Πτερυγίου (mm)",
    y = "Βάρος Σώματος (g)",
    color = "Είδος Πιγκουίνου"
  )
```

## Θέματα (themes)

Το `ggplot2` διαθέτει ενσωματωμένα θέματα (themes) για να αλλάξετε τη συνολική εμφάνιση (φόντο, γραμμές πλέγματος, γραμματοσειρές).

```{r}
ggplot(data = penguins, aes(x = flipper_length_mm, y = body_mass_g)) +
  geom_point() +
  theme_minimal() # Καθαρό, λευκό φόντο
```

Άλλες επιλογές: `theme_bw()`, `theme_classic()`, `theme_dark()`.

## Αποθήκευση των γραφημάτων σας


```{r}
# 1. Δημιουργήστε το γράφημά σας
ggplot(penguins, aes(x = flipper_length_mm, y = body_mass_g)) +
  geom_point()

# 2. Αποθηκεύστε το
ggsave("my_penguin_plot.png", width = 8, height = 6, dpi = 300)
```

Από προεπιλογή, το `ggsave()` αποθηκεύει το **τελευταίο γράφημα που εμφανίστηκε**.

## Άσκηση


Δημιουργήστε ένα πλήρες γράφημα:

1. Άξονας X: `bill_length_mm`, Άξονας Y: `bill_depth_mm`.
2. Γεωμετρία (Geometry): Σημεία.
3. Αντιστοιχίστε το χρώμα (`color`) και το σχήμα (`shape`) στη μεταβλητή `species`.
4. Κάντε διαχωρισμό (facet) του γραφήματος ανά `island`.
5. Προσθέστε μια γραμμική γραμμή τάσης χωρίς το γκρι διάστημα εμπιστοσύνης (`geom_smooth(method="lm", se=FALSE)`).
6. Δώστε έναν περιγραφικό Τίτλο, Υπότιτλο, και καθαρές ετικέτες Αξόνων (στα Ελληνικά).
7. Εφαρμόστε το θέμα `theme_bw()`.
8. Αποθηκεύστε το ως αρχείο `.pdf` στον υπολογιστή σας χρησιμοποιώντας το `ggsave()`.

::: {.notes}
**Ρυθμός Καθηγητή (2:30 - 2:50)**
Κάντε βόλτες στην αίθουσα, βοηθήστε με την τελική σύνθεση όλων των εννοιών. Ζητήστε από τους φοιτητές να σας δείξουν τα αποθηκευμένα αρχεία PDF τους πριν το τέλος του μαθήματος.

**2:50 - 3:00** Σύνοψη, ανακεφαλαίωση της Γραμματικής των Γραφικών, απαντήσεις σε τελικές απορίες.

**Λύση:**

```r

# Δημιουργία γραφήματος
my_plot <- ggplot(data = penguins, aes(x = bill_length_mm, y = bill_depth_mm)) +
  geom_point(aes(color = species, shape = species)) +
  facet_wrap(~ island) +
  geom_smooth(method = "lm", se = FALSE) +
  labs(
    title = "Σχέση Μήκους και Βάθους Ράμφους",
    subtitle = "Σύγκριση ανά Είδος και Νησί",
    x = "Μήκος Ράμφους (mm)",
    y = "Βάθος Ράμφους (mm)",
    color = "Είδος Πιγκουίνου",
    shape = "Είδος Πιγκουίνου"
  ) +
  theme_bw()

# Αποθήκευση γραφήματος
ggsave("final_penguin_plot.pdf", plot = my_plot, width = 10, height = 6)

```

:::
```
