---
title: "Στατιστικά Προγράμματα II"
author: "Αλέξανδρος Ρέκκας"
date: today
format:
  revealjs:
    theme: [default, custom.scss]
    slide-number: true
    logo: logo.png
    footer: "Στατιστικά Προγράμματα II - Μάθημα 4"
    lang: el
    incremental: false
execute:
  echo: true
  eval: false
---


## Το Dataset: Κλινική Δοκιμή (Trial Data)

Δοκιμάζουμε ένα νέο φάρμακο για την υπέρταση (Μείωση Αρτηριακής Πίεσης).

\

*Αντιγράψτε και τρέξτε τον παρακάτω κώδικα στο script σας:*

```{r}
trial_data <- data.frame(
  id = 1:10,
  age = c(45, 62, 38, NA, 55, 71, 29, 48, NA, 65),
  group = c("Drug", "Control", "Drug", "Drug", "Control", "Control", "Drug", "Control", "Drug", "Control"),
  bp_start = c(160, 155, 145, 170, 150, NA, 135, 148, 165, 158),
  bp_end = c(120, 150, 130, 140, 145, 155, 125, 148, NA, 140),
  adverse_event = c(FALSE, TRUE, FALSE, TRUE, FALSE, FALSE, FALSE, NA, TRUE, FALSE) # Παρενέργειες
)
```

## Επεξεργασία

Πριν αναλύσουμε τα δεδομένα, πρέπει να δημιουργήσουμε νέες μεταβλητές που εκφράζουν την αποτελεσματικότητα.

1. Δημιουργήστε μια νέα στήλη στο `trial_data` με όνομα `bp_drop` (Πτώση Πίεσης), η οποία θα ονομάζεται `bp_start - bp_end`:
   - Εάν η πτώση πίεσης (`bp_drop`) είναι **μεγαλύτερη ή ίση του 15**, η τιμή να είναι `"High"`.
   - Διαφορετικά, να είναι `"Low/None"`.
3. Τυπώστε τις στήλες `id`, `bp_drop` και `effectiveness`.

## Λύση

```{r}
trial_data$bp_drop <- trial_data$bp_start - trial_data$bp_end

trial_data$effectiveness <- ifelse(trial_data$bp_drop >= 15, "High", "Low/None")

trial_data[, c("id", "bp_drop", "effectiveness")]
```

## Υποομάδες

Θέλουμε να απομονώσουμε τους ασθενείς στους οποίους το φάρμακο δούλεψε καλά, χωρίς παρενέργειες.

1. Χρησιμοποιώντας τους τελεστές `&` και `!` , δημιουργήστε ένα νέο data frame με όνομα `success_cases` που να περιέχει τους ασθενείς οι οποίοι:
   - Ανήκουν στο γκρουπ: `group == "Drug"` **ΚΑΙ**
   - Έχουν αποτελεσματικότητα: `effectiveness == "High"` **ΚΑΙ**
   - **ΔΕΝ** εμφάνισαν παρενέργειες (`adverse_event == FALSE` ή `!adverse_event`).
2. Πόσοι είναι αυτοί οι ασθενείς; *(Χρησιμοποιήστε την `nrow()`)*.

*Προσοχή: Χρησιμοποιήστε τη συνάρτηση `which()` μέσα στις αγκύλες `[]` για να αποφύγετε προβλήματα με τις γραμμές που έχουν `NA`.*

## Λύση


```{r}
conditions <- (trial_data$group == "Drug") & 
              (trial_data$effectiveness == "High") & 
              (trial_data$adverse_event == FALSE)

success_cases <- trial_data[which(conditions), ]

success_cases
```


## Η δική σας συνάρτηση

Πρέπει να γράψουμε μια συνάρτηση που να αξιολογεί οποιαδήποτε αριθμητική μεταβλητή (π.χ. Ηλικία, Πτώση Πίεσης), με ενσωματωμένο έλεγχο ποιότητας (πόσα NAs υπάρχουν).

1. Δημιουργήστε τη συνάρτηση `eval_metric(x, remove_na = TRUE)`.
2. Μέσα στη συνάρτηση:
   - Υπολογίστε τον μέσο όρο (`mean_val`) και την τυπική απόκλιση (`sd_val`), περνώντας το όρισμα `na.rm = remove_na`.
   - Υπολογίστε πόσα NAs υπάρχουν στο διάνυσμα `x` *(Hint: `sum(is.na(x))`)*.
3. Η συνάρτηση να επιστρέφει ένα **named vector** (με πεζά γράμματα) της μορφής:
   `c(mean = ..., sd = ..., missing_count = ...)`
4. Δοκιμάστε τη συνάρτηση σας στη στήλη `bp_drop` του συνόλου `trial_data`.

## Λύση


```{r}
eval_metric <- function(x, remove_na = TRUE) {
  
  mean_val <- mean(x, na.rm = remove_na)
  sd_val <- sd(x, na.rm = remove_na)
  
  na_count <- sum(is.na(x))
  
  result <- c(mean = mean_val, sd = sd_val, missing_count = na_count)
  
  return(result)
}

eval_metric(trial_data$bp_drop)
```

## Επανάληψη

Δε θέλουμε να τρέχουμε την `eval_metric` χειροκίνητα για κάθε στήλη, οπότε Θα βάλουμε τον υπολογιστή να το κάνει:

1. Φτιάξτε ένα `for` loop που διατρέχει όλες τις στήλες: `for (i in 1:ncol(trial_data))`.
2. Αποθηκεύστε την τρέχουσα στήλη σε μια μεταβλητή (π.χ. `col_data <- trial_data[[i]]`).
3. Με ένα `if / else if / else` ελέγξτε:
   - **Αν η στήλη είναι αριθμητική (`is.numeric()`):** Τυπώστε το όνομά της και εφαρμόστε την `eval_metric(col_data)`.
   - **Αν είναι λογική (`is.logical()`):** Τυπώστε *"Κατηγορία: Λογική (True/False)"* και υπολογίστε το άθροισμα των `TRUE` (με `na.rm = TRUE`).
   - **Διαφορετικά:** Τυπώστε *"Κατηγορία: Κείμενο - Αγνόηση"*.

## Λύση

```{r, eval=FALSE}
for (i in 1:ncol(trial_data)) {
  
  col_name <- names(trial_data)[i]
  col_data <- trial_data[[i]]
  
  print(paste("---- Εξερεύνηση Στήλης:", col_name, "----"))
  
  if (is.numeric(col_data)) {
    res <- eval_metric(col_data)
    print(res)
    
  } else if (is.logical(col_data)) {
    trues <- sum(col_data, na.rm = TRUE)
    print(paste("Λογική Μεταβλητή. Πλήθος TRUE:", trues))
    
  } else {
    print("Κατηγορία: Κείμενο - Αγνόηση")
  }
}
```

## Σύνθεση

Τελικά, δούλεψε το φάρμακο καλύτερα από το Control (Placebo);

1. Απομονώστε τη στήλη `bp_drop` ΜΟΝΟ για όσους ανήκουν στο `group == "Drug"`. Αποθηκεύστε το ως `drug_drop`.
2. Κάντε το ίδιο για όσους ανήκουν στο `group == "Control"` (`control_drop`).
3. Χρησιμοποιήστε την `eval_metric()` και στα δύο διανύσματα και συγκρίνετε τους μέσους όρους πτώσης πίεσης.

## Λύση

```{r}
drug_drop <- trial_data$bp_drop[trial_data$group == "Drug"]
control_drop <- trial_data$bp_drop[trial_data$group == "Control"]

stats_drug <- eval_metric(drug_drop)
stats_control <- eval_metric(control_drop)

print("Αποτελέσματα Φαρμάκου:"); print(stats_drug["mean"])
print("Αποτελέσματα Control:"); print(stats_control["mean"])
```
