---
title: "Επεξεργασία δεδομένων και δημιουργία γραφημάτων"
author: "Αλέξανδρος Ρέκκας"
date: 2026-05-20
format:
  revealjs:
    theme: [default, custom.scss]
    slide-number: true
    logo: logo.png
    footer: "Στατιστικά Προγράμματα II - Μάθημα 9"
    lang: el
    incremental: false
execute:
  echo: true
  eval: false
---

## Στόχος του σημερινού μαθήματος

Μέχρι τώρα μάθαμε:

1. Να επεξεργαζόμαστε δεδομένα με το **`dplyr`**.
2. Να δημιουργούμε βασικά γραφήματα με το **`ggplot2`** (`geom_point`, `geom_histogram`, κ.λπ.).

\

Σήμερα θα αφιερώσουμε το μάθημα στην **αισθητική προσαρμογή (theming)** των γραφημάτων.


## Προετοιμασία: Φόρτωση και Βασικά Γραφήματα

```{r}
library(dplyr)
library(ggplot2)
```

## Δημιουργία των Γραφημάτων Βάσης (Base Plots)

Αντιγράψτε τον παρακάτω κώδικα

```{r}
# p1: Ένα διάγραμμα διασποράς (Scatter plot)
p1 <- storms |> 
  filter(year == 2020) |> 
  ggplot(aes(x = wind, y = pressure, color = status)) +
  geom_point(size = 3, alpha = 0.7) +
  labs(title = "Ατμοσφαιρική Πίεση και Ταχύτητα Ανέμου (2020)",
       x = "Ταχύτητα Ανέμου (knots)", y = "Ατμοσφαιρική Πίεση (mb)",
       color = "Κατάσταση")

# p2: Ένα θηκόγραμμα (Boxplot)
p2 <- storms |> 
  filter(year %in% c(2000, 2010, 2020), status == "hurricane") |> 
  ggplot(aes(x = factor(year), y = wind, fill = factor(year))) +
  geom_boxplot() +
  labs(title = "Ταχύτητα Ανέμου Τυφώνων ανά Δεκαετία",
       x = "Έτος", y = "Ταχύτητα (knots)", fill = "Έτος")
```


# Ενσωματωμένα Θέματα

## Τα έτοιμα θέματα του ggplot2

Το `ggplot2` έχει έτοιμα θέματα που αλλάζουν ριζικά την εμφάνιση με **μία μόνο συνάρτηση**. Το προεπιλεγμένο είναι το γκρι φόντο (`theme_gray()`). 

Δοκιμάστε να τρέξετε:

```{r}
p1 + theme_minimal() # Λευκό φόντο, χωρίς περίγραμμα
p1 + theme_bw()      # Κλασικό ασπρόμαυρο
p1 + theme_classic() # Εντελώς καθαρό (χωρίς πλέγμα, μόνο άξονες X/Y)
p1 + theme_light()   # Ανοιχτόχρωμο
```

## Άσκηση

1. Εμφανίστε το γράφημα `p2` (το boxplot) στο RStudio.
2. Προσθέστε σε αυτό το `theme_minimal()`.
3. Τι παρατηρείτε στο φόντο;
4. Τώρα δοκιμάστε να εφαρμόσετε το `theme_classic()`. Πώς αλλάζει η απεικόνιση του πλέγματος (grid lines);

## Λύση {visibility="hidden"}

```{r}
# Με minimal έχουμε ένα καθαρό λευκό φόντο με αχνές γραμμές πλέγματος
p2 + theme_minimal()

# Με classic οι γραμμές πλέγματος (grid lines) εξαφανίζονται εντελώς
# και μένουν μόνο οι γραμμές των αξόνων X και Y.
p2 + theme_classic()
```

# Η συνάρτηση `theme()`

::: {.notes}
**Ρυθμός Καθηγητή (0:45)**
Εδώ ξεκινάει η πραγματική "δύναμη" του theming.
:::

## Πώς λειτουργεί η συνάρτηση `theme()`


- Χρησιμοποιούμε τη συνάρτηση **`theme()`** η οποία δέχεται δεκάδες παραμέτρους (arguments).

- Η λογική είναι πάντα:
`theme(όνομα_στοιχείου = συνάρτηση_στοιχείου())`

- Αν το στοιχείο είναι **κείμενο**, χρησιμοποιούμε τη συνάρτηση **`element_text()`**.

## Προσαρμογή κειμένων με `element_text()`

Ας αλλάξουμε την εμφάνιση του τίτλου (`plot.title`) και του άξονα X (`axis.title.x`).

```{r}
p1 + 
  theme(
    # Αλλάζουμε τον κεντρικό τίτλο
    plot.title = element_text(
      color = "darkred",   # Χρώμα
      size = 18,           # Μέγεθος
      face = "bold",       # bold, italic, bold.italic
      hjust = 0.5          # Στοίχιση στο κέντρο (0 = αριστερά, 1 = δεξιά)
    ),
    
    # Αλλάζουμε τον τίτλο του άξονα X
    axis.title.x = element_text(
      face = "italic", 
      color = "blue"
    )
  )
```


## Περιστροφή κειμένων

Το στοιχείο για το κείμενο *πάνω* στον άξονα λέγεται `axis.text.x`.

```{r}
p2 + 
  theme(
    axis.text.x = element_text(angle = 45, hjust = 1)
  )
```

\

*Το `hjust = 1` βοηθάει ώστε το περιστραμμένο κείμενο να στοιχιστεί σωστά κάτω από τον άξονα.*

## Άσκηση 2: Μορφοποίηση Κειμένου

Χρησιμοποιώντας το γράφημα `p2`:

1. Βάλτε κεντρική στοίχιση στον τίτλο του γραφήματος (`hjust = 0.5`), κάντε τον έντονο (`bold`) και με μέγεθος `16`.
2. Κάντε τους τίτλους **και των δύο αξόνων** (`axis.title`) να έχουν μέγεθος `14`.
3. (Προαιρετικό) Βάλτε ένα ενσωματωμένο θέμα, π.χ. `theme_minimal()`, **ΠΡΙΝ** από τη δική σας συνάρτηση `theme()`.

::: {.notes}
**Ρυθμός Καθηγητή (1:05 - 1:20)**
Δώστε χρόνο για την άσκηση. Επισημάνετε το σημαντικό λάθος: Αν βάλουν το `theme_minimal()` ΜΕΤΑ το `theme()`, θα διαγράψει τις ρυθμίσεις τους!
**ΜΕΤΑ ΤΗΝ ΑΣΚΗΣΗ: ΚΑΝΤΕ 15 ΛΕΠΤΑ ΔΙΑΛΕΙΜΜΑ (1:20 - 1:35)**
:::

## Λύση {visibility="hidden"}

```{r}
p2 + 
  theme_minimal() + # Πάντα πρώτα το έτοιμο θέμα!
  theme(
    plot.title = element_text(hjust = 0.5, face = "bold", size = 16),
    axis.title = element_text(size = 14) # Το axis.title αλλάζει και το X και το Y
  )
```


# Προσαρμογή υπομνήματος (Legend)

## Η θέση του υπομνήματος

* Το πιο συχνό ζητούμενο είναι η μετακίνηση του υπομνήματος (legend)
* Εδώ δεν χρειαζόμαστε ειδική συνάρτηση, αρκεί ένα απλό κείμενο.

```{r}
# Μεταφορά του υπομνήματος στο κάτω μέρος
p1 + theme(legend.position = "bottom")

# Μεταφορά στο επάνω μέρος
p1 + theme(legend.position = "top")

# Πλήρης αφαίρεση του υπομνήματος
p1 + theme(legend.position = "none")
```

## Προσαρμογή εμφάνισης Υπομνήματος

Εφόσον το υπόμνημα έχει τίτλο (κείμενο) και φόντο (κουτί), μπορούμε να τα αλλάξουμε. 
Για τα κουτιά/επιφάνειες χρησιμοποιούμε τη συνάρτηση **`element_rect()`**.

```{r}
p1 + theme(
  # Αλλάζουμε το φόντο του υπομνήματος
  legend.background = element_rect(fill = "lightyellow", color = "black"),
  
  # Αλλάζουμε το κείμενο του τίτλου του υπομνήματος
  legend.title = element_text(face = "bold", color = "red")
)
```

## Άσκηση

Πάρτε το γράφημα `p1`.

1. Μετακινήστε το υπόμνημα στο **κάτω** μέρος του γραφήματος (`"bottom"`).
2. Αφαιρέστε τον τίτλο του υπομνήματος ("Κατάσταση") χρησιμοποιώντας `legend.title = element_blank()`. Η συνάρτηση `element_blank()` εξαφανίζει οποιοδήποτε στοιχείο της αναθέσουμε!

::: {.notes}
**Ρυθμός Καθηγητή (1:50 - 2:05)**
Εδώ εισάγουμε ομαλά το `element_blank()`. Εξηγήστε ότι είναι ο καλύτερος φίλος τους όταν θέλουν να ξεφορτωθούν κάτι άσχημο από το γράφημα.
:::

## Λύση {visibility="hidden"}

```{r}
p1 + 
  theme(
    legend.position = "bottom",
    legend.title = element_blank()
  )
```

# Φόντο, γραμμές και `element_blank()`

## Αλλαγή του background

Το φόντο χωρίζεται σε δύο μέρη:
- `panel.background`: Ο χώρος που "κάθονται" τα δεδομένα.
- `plot.background`: Το συνολικό χαρτί/καμβάς γύρω από το γράφημα.

```{r}
p1 + 
  theme(
    panel.background = element_rect(fill = "lightblue"),
    plot.background = element_rect(fill = "gray90")
  )
```

## Αλλαγή γραμμών: `element_line()`

- Για να αλλάξουμε τις γραμμές χρησιμοποιούμε τη συνάρτηση **`element_line()`**.

- Οι γραμμές χωρίζονται σε κύριες (`major`) και δευτερεύουσες (`minor`).

```{r}
p1 + 
  theme(
    panel.grid.major = element_line(color = "gray50", linetype = "dashed"),
    panel.grid.minor = element_line(color = "lightpink", size = 0.5)
  )
```

\

*Τα είδη linetype είναι: "solid", "dashed", "dotted", "dotdash" κ.α.*

## Καθαρίζοντας το γράφημα με `element_blank()`

Όπως είδαμε, το `element_blank()` εξαφανίζει στοιχεία. Είναι ιδανικό για να αφαιρούμε άχρηστες γραμμές ή πληροφορίες που φορτώνουν την εικόνα.

```{r}
p2 + 
  theme_bw() + 
  theme(
    # Εξαφανίζουμε τις δευτερεύουσες γραμμές
    panel.grid.minor = element_blank(),
    
    # Εξαφανίζουμε τις κάθετες κύριες γραμμές (του άξονα Χ)
    panel.grid.major.x = element_blank()
  )
```

## Άσκηση

Ξεκινήστε με το γράφημα `p2`. 

Προσθέστε επίπεδα (`+`) ώστε να:

1. Εφαρμόσετε το έτοιμο `theme_classic()`.
2. Μετακινήσετε το υπόμνημα στο επάνω μέρος ("top").
3. Προσθέσετε **μόνο** οριζόντιες γραμμές πλέγματος (`panel.grid.major.y`) οι οποίες θα είναι διακεκομμένες (`linetype = "dashed"`) και με χρώμα ανοιχτό γκρι (`"gray80"`).

::: {.notes}
**Ρυθμός Καθηγητή (2:20 - 2:35)**
Αυτή η άσκηση δείχνει πώς να δημιουργούν ένα επαγγελματικό γράφημα τύπου The Economist. 
**ΜΕΤΑ ΤΗΝ ΑΣΚΗΣΗ: ΚΑΝΤΕ 10 ΛΕΠΤΑ ΔΙΑΛΕΙΜΜΑ (2:35 - 2:45)**
:::

## Λύση {visibility="hidden"}

```{r}
p2 + 
  theme_classic() +
  theme(
    legend.position = "top",
    panel.grid.major.y = element_line(color = "gray80", linetype = "dashed")
  )
```



## Τελική άσκηση

Γράψτε ένα **ενιαίο block κώδικα**. Αυτή τη φορά δεν θα χρησιμοποιήσετε τα
`p1`/`p2`, αλλά θα τα συνδέσετε όλα μαζί με pipes (`|>` και `+`).

1. Φιλτράρετε το `storms` ώστε να κρατήσετε **μόνο** τυφώνες ("hurricane") από το **2015**.
2. Φτιάξτε ένα ιστόγραμμα (`geom_histogram`) για τη μεταβλητή `pressure` (fill = "darkblue", color = "white", binwidth = 10).
3. Βάλτε τους κατάλληλους τίτλους με τη `labs()`.
4. Βάλτε βάση το **`theme_minimal()`**.
5. Με τη `theme()`:
   - Κάντε τον τίτλο bold, μέγεθος 16, κεντραρισμένο.
   - Εξαφανίστε **όλες** τις γραμμές πλέγματος (`panel.grid = element_blank()`).
   - Αλλάξτε το φόντο των δεδομένων (`panel.background`) σε "gray95".

::: {.notes}
**Ρυθμός Καθηγητή (2:45 - 3:00)**
Αυτή είναι η τελική άσκηση σύνθεσης όλου του μαθήματος. Περπατήστε στο εργαστήριο. Θυμίστε τους τον κανόνα: `Δεδομένα -> ggplot -> geom -> labs -> built-in theme -> custom theme`.
:::

## Λύση {visibility="hidden"}

```{r}
storms |> 
  filter(year == 2015, status == "hurricane") |> 
  ggplot(aes(x = pressure)) +
  geom_histogram(binwidth = 10, fill = "darkblue", color = "white") +
  labs(
    title = "Κατανομή Ατμοσφαιρικής Πίεσης Τυφώνων (2015)",
    x = "Ατμοσφαιρική Πίεση (mb)",
    y = "Συχνότητα"
  ) +
  theme_minimal() +
  theme(
    plot.title = element_text(face = "bold", size = 16, hjust = 0.5),
    panel.grid = element_blank(),
    panel.background = element_rect(fill = "gray95", color = NA)
  )
```
